---
title: "Modelo Bernoulli-Beta"
format: html
---

## Introdução

Queremos analisar o comportamento de diferentes estatísticas de teste sobre uma proporção populacional $\theta$. Vamos pensar em dados binários, ou seja, usaremos uma distribuição Bernoulli, onde buscaremos testar hipóteses sobre o parâmetro de sucesso $\theta$.

---

## Definindo o modelo

Seja $X_1, \cdots X_n$ v.a. c.i.i.d tais que $X_i | \theta \sim Bernoulli(\theta)$. Para esse exercício fixaremos $n=10$. 

Para esse caso, a estatística suficiente para $\theta$ é a soma dos sucessos, denotada por $T(\mathbf{x}) = \sum_{i=1}^{10} X_i$, que segue uma distribuição Binomial, ou seja:

$$
T(\mathbf{x}) = \sum_{i=1}^{10} X_i | \theta \sim Bin(10, \theta)
$$

Suponha que, a priori desse modelo seja uma priori conjugada $\theta \sim \text{Beta}(a, b)$. Para facilitar e não termos preferência para nenhum valor, fixaremos os parâmetros como $a=1$ e $b=1$, ou seja, uma distribuição Uniforme no intervalo $(0, 1)$.

Consequentemente, a distribuição a posteriori para um dado $x$ será:

$$
\theta | \mathbf{x} = \mathbf{x} \sim \text{Beta}(1+x, 1+n-x)
$$
---

## Teste de Hipótese

Deseja-se testar

$$
H_0: \theta \leq \frac{1}{2} \, \text{ contra } \,  H_1: \theta > \frac{1}{2}
$$

Desse modo, nosso espaço paramétrico é $\Theta = [0, 1]$ e o subespaço de $H_0$ é $\Theta_0 = [0, 0.5]$.

Vamos estudar o comportamento das estatísticas de teste para cada valor de $x = \sum_{i=1}^n \in \{0, 1, \cdots, 10 \}$ (note que são todos os possíveis valores de $T(\mathbf{X})$).

Como fixamos o tamanho da amostra em $n=10$, a estatística suficiente $x$ vai variar em um intervalo discreto e finito:

$$
x \in \{0, 1, 2, \dots, 10\}
$$
De maneira computacional 

```{r seq}
x <- seq(from = 0, to = 10, by = 1)
```

Para cada um desses valores possíveis de $x$, vamos calcular (e depois comparar) quatro medidas de estatística de teste:

**1. RVG (Razão de Verossimilhança Generalizada) - $\lambda(x)$:** que é baseada na razão entre o supremo da verossimilhança sob $H_0$ e sob todo o espaço paramétrico.

$$
\lambda (x) = \frac{\displaystyle \sup_{\theta \in \Theta_0} f(x|\theta)}{\displaystyle \sup_{\theta \in \Theta} f(x|\theta)}
$$

**2. p-value:** é a probabilidade, sob $H_0$, de obter uma estatística de teste tão ou mais extrema que a observada.

$$
\sup_{\theta \in \Theta_0} P(X: \lambda(\mathbf{X} \leq \lambda(x)| \theta)
$$

**3. Probabilidade a Posteriori ($P(\theta \in \Theta_0|\mathbf{x})$):** A probabilidade direta da hipótese nula ser verdadeira dado os dados. 

**4. e-value:**

$$
Ev(\Theta_0 | x) = 1 - P(\theta \in T_x | x)
$$

Com

$$
 T_x = \{ \theta : f(\theta | \mathbf{x} \geq
\sup_{\theta \in \Theta_0} f(\theta | x) \}
$$

Ao final, depois de mostrar a parte computacional (como calcular cada valor no R), mostraremos a evolução dessas medidas graficamente, ou seja, como cada abordagem reage a variação da nossa estatística suficiente.

---

Definindo nossos parâmetros iniciais:

```{r parametros}
a <- 1
b <- 1
n <- 10
```

---

## RVG

A razão de verossimilhança é calculada por:

$$
\lambda (x) = \frac{\displaystyle \sup_{\theta \in \Theta_0} f(x|\theta)}{\displaystyle \sup_{\theta \in \Theta} f(x|\theta)}
$$

Onde:

- Denominador: Ocorre na Estimativa de Máxima Verossimilhança (EMV), que é dada por $\hat{\theta} = x/n$. Como $n=10 \Rightarrow \hat{\theta} = x/10$.

- Numerador: Ocorre no ponto máximo dentro do intervalo [0, 1/2]. 

Se a estimativa cair dentro de $H_0$, ou seja, se $\hat{\theta} \le 1/2$ (que acontece em $x \in \{0, \dots, 5\}$), o numerador e o denominador são igual, logo $\lambda(x) = 1$. Já para $x > 5$:

$$
\lambda(x) = \frac{V(1/2 | x)}{V(x/10 | x)} = \frac{0.5^x (1-0.5)^{10-x}}{(x/10)^x (1 - x/10)^{10-x}}
$$

---

## p-valor

Como nosso teste é unicaudal à direita ($H_1: \theta > 0.5$), valores altos de $x$ fornecem evidência contra a hipótese nula. Para o p-valor buscamos o supremo da probabilidade na região de rejeição sob o espaço da hipótese nula $\Theta_0 = [0, 0.5]$.

Como a probabilidade de obter sucessos aumenta com $\theta$, o valor máximo (o "pior caso" para $H_0$) ocorre em $\theta = 0.5$. Ou seja, calculamos a probabilidade de uma variável $X \sim \text{Binomial}(10, 1/2)$ ser maior ou igual ao valor observado $x$.

$$
\text{p-valor} = P(X \ge x | \theta = 0.5) = \sum_{k=x}^{10} \binom{10}{x} (1/2)^x (1-1/2)^{10-x} 
$$
Para calcular isso no R:

Para calcular P(X >= x), usamos a função de distribuição acumulada pbinom.

```{r p_val, eval = FALSE}
p_val <- pbinom(q = x - 1, size = n, prob = 0.5, lower.tail = FALSE)
```


A função pbinom calcula a cauda esquerda P(X <= k). Para pegar a cauda direita P(X >= x), usamos lower.tail = FALSE. Usamos 'x - 1' porque queremos incluir o próprio x na soma.

---

## Probabilidade a Posteriori 

Como já foi citado anteriormente, dada uma priori conjugada $\theta \sim \text{Beta}(a, b)$ e a verossimilhança Binomial, nossa distribuição a posteriori também é Beta, com os parâmetros:

$$
\theta | x \sim \text{Beta}(a + x, b + n - x)
$$

Com nossos valores já fixados ($a=1, b=1, n=10$), então $theta | x \sim \text{Beta}(1 + x, 1 + 10 - x)$

Queremos calcular $P(\theta \in \Theta_0 | x)$, ou seja, área dessa curva que cai dentro da hipótese nula ($\theta \le 0.5$)

$$ 
P(\theta \in \Theta_0 | x) = \int_{0}^{1/2} f(\theta | 1+x, 1+10-x)  d\theta 
$$

No r:

```{r post, eval=FALSE}
a_post <- a + x
b_post  <- b + n - x

prob_post <- pbeta(0.5, shape1 = a_post, shape2 = b_post)
```

*pbeta* é a função de distribuição acumulada.


## e-valor

$$
\text{e-valor} = 1 - P(\theta \in T(x) | x) 
$$

```{r e_valor, eval = FALSE}
# Moda da beta
moda <- (a_post - 1) / (a_post + b_post - 2)

# Correção para casos de borda 
if(x == 0) moda <- 0
if(x == n) moda <- 1

# FBST
if (moda <= 0.5) {
  # Se a moda está em H0, evidência total a favor de H0
  e_valor <- 1} 
else {
  # Se a moda está fora, definimos o corte na fronteira
  densidade_corte <- dbeta(0.5, a_post, b_post)
  
  encontrar_raiz <- function(t) {
    dbeta(t, a_post, b_post) - densidade_corte}

  if(x == n) {
     prob_tangente <- pbeta(1, a_post, b_post) - pbeta(0.5, a_post, b_post)} 
  else {
     limite_sup <- uniroot(encontrar_raiz, interval = c(moda, 1))$root
     prob_tangente <- pbeta(limite_sup, a_post, b_post) - pbeta(0.5, a_post, b_post)}
  
  e_valor <- 1 - prob_tangente}
```

---

## Gráficos

```{r dados, echo=FALSE, warning=FALSE}
library(ggplot2)
library(patchwork) 

n <- 10
x_seq <- 0:10
a <- 1 
b <- 1

resultados <- data.frame(
  x = x_seq,
  RVG = NA,
  p_valor = NA,
  Posteriori = NA,
  e_valor = NA)

for (i in 1:length(x_seq)) {
  x <- x_seq[i]
  
  # RVG 
  theta_hat <- x / n
  log_L_global <- dbinom(x, size = n, prob = theta_hat, log = TRUE)
  
  if (theta_hat <= 0.5) {
    resultados$RVG[i] <- 1} 
  else {
    log_L_restrito <- dbinom(x, size = n, prob = 0.5, log = TRUE)
    resultados$RVG[i] <- exp(log_L_restrito - log_L_global)}
  
  # p-valor 
  resultados$p_valor[i] <- pbinom(x - 1, size = n, prob = 0.5, lower.tail = FALSE)
  
  # Posteriori 
  a_post <- a + x
  b_post <- b + n - x

  resultados$Posteriori[i] <- pbeta(0.5, shape1 = a_post, shape2 = b_post)
  
  # e-valor 
  moda_post <- (a_post - 1) / (a_post + b_post - 2)
  
  if(x == 0) moda_post <- 0
  if(x == 10) moda_post <- 1
  
  if (moda_post <= 0.5) {
    resultados$e_valor[i] <- 1} 
  else {
    densidade_corte <- dbeta(0.5, a_post, b_post)
    
    if (x == n) {
      prob_tangente <- pbeta(1, a_post, b_post) - pbeta(0.5, a_post, b_post)} 
    else {
      funcao_busca <- function(t) dbeta(t, a_post, b_post) - densidade_corte
      raiz <- uniroot(funcao_busca, interval = c(moda_post, 1))$root
      prob_tangente <- pbeta(raiz, a_post, b_post) - pbeta(0.5, a_post, b_post)}
    
    resultados$e_valor[i] <- 1 - prob_tangente}}

tema <- theme_bw() + theme(panel.grid.minor = element_blank())
```


```{r graf, echo=FALSE, warning=FALSE}
# Gráfico 1: RVG
g1 <- ggplot(resultados, aes(x=x, y=RVG)) + 
  geom_line(color="blue", size=1) + geom_point() +
  scale_x_continuous(breaks=0:10) +
  labs(title="RVG", y=expression(lambda(x))) + tema

# Gráfico 2: p-valor
g2 <- ggplot(resultados, aes(x=x, y=p_valor)) + 
  geom_line(color="deeppink", size=1) + geom_point() +
  geom_hline(yintercept=0.05, linetype="dashed", color="gray") +
  scale_x_continuous(breaks=0:10) +
  labs(title="p-valor", y="p-valor") + tema

# Gráfico 3: Posteriori
g3 <- ggplot(resultados, aes(x=x, y=Posteriori)) + 
  geom_line(color="green4", size=1) + geom_point() +
  scale_x_continuous(breaks=0:10) +
  labs(title="Posteriori", y="P(H0|x)") + tema

# Gráfico 4: e-valor
g4 <- ggplot(resultados, aes(x=x, y=e_valor)) + 
  geom_line(color="purple", size=1) + geom_point() +
  scale_x_continuous(breaks=0:10) +
  labs(title="e-valor", y="ev(H0|x)") + tema

(g1 + g2) / (g3 + g4)
```

Esses quatro gráficos mostram como a evidência a favor da hipótese nula ($H_0: \theta \le 0.5$) desaparece à medida que o número de sucessos ($x$) aumenta.

```{r graf_5, echo=FALSE, warning=FALSE}
# Gráfico 5: Dispersão p-valor vs e-valor
g5 <- ggplot(resultados, aes(x=p_valor, y=e_valor)) +
  geom_point(size=3) +
  geom_abline(slope=1, intercept=0, linetype="dashed", color="gray") +
  labs(title="p-valor vs e-valor") + tema

print(g5)
```

Pelo gráfico de dispersão, podemos ver que para o modelo Bernoulli-Beta, com o teste sendo unicaudal e fixado $n=10$, não parece ter muitas diferenças entre as duas abordagens. Ambos concordam a favor ou contra a hipótese nula, ou seja, quando o p-valor é pequeno (indicando rejeição estatística), o e-valor também é pequeno, e quando o p-valor é alto, o e-valor também é.


