---
title: "Modelo Exponencial-Gama"
format: html
---

## Introdução

Queremos analisar o comportamento de diferentes estatísticas de teste sobre o tempo de vida de um componente. Para isso, usaremos uma distribuição Exponencial, com parâmetro $\lambda$, onde buscaremos testar hipóteses sobre esse parâmetro.

---

## Definindo o modelo

Seja $X_1, \dots, X_n$ v.a.c.i.i.d. tal que $X_i|\lambda \sim \text{Exp}(\lambda)$. A função densidade é dada por $f(x) = \lambda e^{-\lambda x}$. Vamos fixar o tamanho da amostra em $n=10$.

Nesse caso, a estatística suficiente é a soma dos tempos observados: $T(\mathbf{x}) = \sum_{i=1}^{10} x_i$. Temos que soma de $n$ Exponenciais($\lambda$) segue uma distribuição Gama:

$$
T(\mathbf{x}) \sim (n, \lambda)
$$

Suponha que, a priori para o $\lambda$ será Gama, também fixaremos os parâmetros em $alpha=2$ e $\beta =1$.

Consequentemente, a distribuição a posteriori para um dado $x$ será:

$$
\lambda | \mathbf{x} \sim \text{Gama}(\alpha_{post} = 2 + n, \, \beta_{post} = 1 + x)
$$
---

## Teste de Hipótese

Deseja-se testar

$$
H_0: \lambda = 1.5 \quad \text{vs} \quad H_1: \lambda \neq 1.5
$$

Como $H_0$ diz que $\lambda=1.5$, o valor esperado da nossa estatística suficiente é $E[T] = n / \lambda = 10 / 1.5 \approx 6.67$.

Vamos estudar o comportamento das estatísticas de tese para uma sequência de valores $x$ (soma), em torno dessa média esperada (variando de 2 a 18), $x = \sum_{i=1}^{10} \in \{2, \cdots, 18 \}$.

De maneira computacional:

```{r seq}
x_seq <- seq(from = 2, to = 18, by = 0.5)
```

Para cada um desses valores possíveis de $x$, vamos calcular (e depois comparar) quatro medidas de estatística de teste:

**1. RVG (Razão de Verossimilhança Generalizada) - $\lambda(x)$:** que é baseada na razão entre o supremo da verossimilhança sob $H_0$ e sob todo o espaço paramétrico.

$$
\lambda (x) = \frac{\displaystyle \sup_{\theta \in \Theta_0} f(x|\theta)}{\displaystyle \sup_{\theta \in \Theta} f(x|\theta)}
$$

**2. p-value:** é a probabilidade, sob $H_0$, de obter uma estatística de teste tão ou mais extrema que a observada.

$$
\sup_{\theta \in \Theta_0} P(X: \lambda(\mathbf{X} \leq \lambda(x)| \theta)
$$

**3. Probabilidade a Posteriori ($P(\theta \in \Theta_0|\mathbf{x})$):** A probabilidade direta da hipótese nula ser verdadeira dado os dados. 

**4. e-value:**

$$
Ev(\Theta_0 | x) = 1 - P(\theta \in T_x | x)
$$

Com

$$
 T_x = \{ \theta : f(\theta | \mathbf{x} \geq
\sup_{\theta \in \Theta_0} f(\theta | x) \}
$$

Ao final, depois de mostrar a parte computacional (como calcular cada valor no R), mostraremos a evolução dessas medidas graficamente, ou seja, como cada abordagem reage a variação da nossa estatística suficiente,

---

Definindo parâmetros

```{r parâmetros}
n <- 10
lambda_0 <- 1.5          
val_esperado <- n / lambda_0 
x_seq <- seq(from = 2, to = 18, by = 0.5)

# Priori Gama(2, 1)
alpha_prior <- 2
beta_prior <- 1
```

---

## RVG

Para calcular a RVG usamos a Estimativa de Máxima Verossimilhança (EMV), que é dada por $\hat{\lambda} = x/n$. 

A razão de verossimilhança é calculada por:

$$
\lambda (x) = \frac{\displaystyle \sup_{\theta \in \Theta_0} f(x|\theta)}{\displaystyle \sup_{\theta \in \Theta} f(x|\theta)}
$$

Calculando:

$$
\lambda(x) = \frac{V(\lambda_0)}{V(\hat{\lambda})} = \frac{\lambda_0^n e^{-\lambda_0 T}}{(\frac{n}{T})^n e^{-\frac{n}{T} T}} = \frac{\lambda_0^n e^{-\lambda_0 T}}{(\frac{n}{T})^n e^{-n}}
$$

Computacionalmente:

```{r}
calc_RVG_exp <- function(t, n, lambda0) {
  # EMV sob H1
  lambda_hat <- n / t
  
  # log-V H0
  ll_H0 <- n * log(lambda0) - lambda0 * t
  
  # log-V H1 (Máxima)
  ll_H1 <- n * log(lambda_hat) - lambda_hat * t 
  
  return(exp(ll_H0 - ll_H1))}
```

---

## p-valor

Se nossa estatística suficiente estiver próxima de 6,67 o p-valor será muito alto, já que a soma observada é a mesma da hipótese nula. Já para valores baixos ou altos o p-valor cairá.

Computacionalmente

```{r p_val, eval = FALSE}
calcular_pvalor <- function(t_obs, n, lambda_0) {
  p_inf <- pgamma(t_obs, shape = n, rate = lambda_0)
  p_sup <- 1 - pgamma(t_obs, shape = n, rate = lambda_0)
  p_val <- 2 * min(p_inf, p_sup)

  return(min(p_val, 1.0))}
```

---

## Probabilidade a posteriori

Como nosso $H_0$ é exatamente igual a 15, a probabilidade de uma Pareto ser exatamente 15 é 0 (porque temos uma v.a contínua).

```{r post, eval = FALSE}
post_pontual <- function() {
  return(0)}
```

---

## e-valor

Queremos calcular:

$$
\text{e-valor} = 1 - P(\theta \in T(x) | x) 
$$

```{r}
calcular_evalor <- function(x_obs, n, lambda_0, alpha_pri, beta_pri) {
  dens_h0 <- dgamma(lambda_0, shape = alpha_post, rate = beta_post)

  moda <- (alpha_post - 1) / beta_post

  if (abs(lambda_0 - moda) < 1e-6) {
    return(1.0)}
  f_dif <- function(lambda) {
    dgamma(lambda, shape = alpha_post, rate = beta_post) - dens_h0}
  
  prob_conjunto_tangente <- 0
  
  if (lambda_0 < moda) {
    limite_sup <- try(uniroot(f_dif, interval = c(moda, moda + 20))$root, silent = TRUE)
    if(!is.numeric(limite_sup)) limite_sup <- Inf
    prob_conjunto_tangente <- pgamma(limite_sup, alpha_post, beta_post) - 
                              pgamma(lambda_0, alpha_post, beta_post)}
  else {
    limite_inf <- try(uniroot(f_dif, interval = c(1e-10, moda))$root, silent = TRUE)
    if(!is.numeric(limite_inf)) limite_inf <- 0 
    prob_conjunto_tangente <- pgamma(lambda_0, alpha_post, beta_post) - 
                              pgamma(limite_inf, alpha_post, beta_post)}
  
  e_valor <- 1 - prob_conjunto_tangente
  return(e_valor)}
```


---

## Gráficos

```{r dados, echo=FALSE, warning=FALSE}
library(ggplot2)
library(patchwork)

n <- 10
lambda_0 <- 1.5          
val_esperado <- n / lambda_0 
x_seq <- seq(from = 2, to = 18, by = 0.5)
alpha_prior <- 2
beta_prior <- 1

resultados <- data.frame(
  x = x_seq,
  RVG = NA,
  p_valor = NA,
  Posteriori = NA,
  e_valor = NA)

for (i in 1:length(x_seq)) {
  x_loop <- x_seq[i] 
  
  # RVG 
  theta_hat <- n / x_loop 
  log_L <- function(lam, sum_x, n) {
    n * log(lam) - lam * sum_x}
  
  log_L_H0 <- log_L(lambda_0, x_loop, n)
  log_L_Global <- log_L(theta_hat, x_loop, n)
  
  resultados$RVG[i] <- exp(log_L_H0 - log_L_Global)
  
  # p-valor 
  prob_acumulada <- pgamma(x_loop, shape = n, rate = lambda_0)
  resultados$p_valor[i] <- 2 * min(prob_acumulada, 1 - prob_acumulada)
  
  # Posteriori
  resultados$Posteriori[i] <- 0
  
  # e-valor 
  alpha_post <- alpha_prior + n
  beta_post <- beta_prior + x_loop
  densidade_corte <- dgamma(lambda_0, shape = alpha_post, rate = beta_post)
  moda_post <- (alpha_post - 1) / beta_post
  
  f_busca <- function(t) dgamma(t, alpha_post, rate = beta_post) - densidade_corte

  if (abs(moda_post - lambda_0) < 0.01) {
    resultados$e_valor[i] <- 1} 
  else {
    raiz_esq <- try(uniroot(f_busca, interval = c(0.0001, moda_post))$root, silent=TRUE)
    raiz_dir <- try(uniroot(f_busca, interval = c(moda_post, moda_post + 20))$root, silent=TRUE)
    
    if(!inherits(raiz_esq, "try-error") & !inherits(raiz_dir, "try-error")) {
      prob_tangente <- pgamma(raiz_dir, shape=alpha_post, rate=beta_post) - 
                       pgamma(raiz_esq, shape=alpha_post, rate=beta_post)
      resultados$e_valor[i] <- 1 - prob_tangente} 
    else {
      resultados$e_valor[i] <- 0}}}
```


```{r graf, echo=FALSE, warning=FALSE}
tema <- theme_bw() + theme(panel.grid.minor = element_blank())

# Gráfico 1: RVG
g1 <- ggplot(resultados, aes(x=x, y=RVG)) + 
  geom_line(color="blue", size=1) + geom_point(size=1) +
  labs(title="RVG", subtitle="Pico esperado em x ~ 6.67", y=expression(lambda(x))) + tema

# Gráfico 2: p-valor
g2 <- ggplot(resultados, aes(x=x, y=p_valor)) + 
  geom_line(color="deeppink", size=1) + geom_point(size=1) +
  geom_hline(yintercept=0.05, linetype="dashed", color="gray") +
  labs(title="p-valor (Bilateral)", y="p-valor") + tema

# Gráfico 3: Posteriori
g3 <- ggplot(resultados, aes(x=x, y=Posteriori)) + 
  geom_line(color="green4", size=1) + geom_point(size=1) +
  labs(title="Posteriori (H0 Pontual)", y="P(H0|x)") + tema

# Gráfico 4: e-valor
g4 <- ggplot(resultados, aes(x=x, y=e_valor)) + 
  geom_line(color="purple", size=1) + geom_point(size=1) +
  labs(title="e-valor (FBST)", y="ev(H0|x)") + tema

(g1 + g2) / (g3 + g4)
```

Conseguimos ver que o RVG, o p-valor e o e-valor são parecidos, neles o pico ocorre exatamente em $x \approx 6.67$, onde os dados são mais compatíveis com a hipótese nula.


```{r graf_5, echo=FALSE, warning=FALSE}
# Gráfico 5: Dispersão p-valor vs e-valor 
g5 <- ggplot(resultados, aes(x=p_valor, y=e_valor)) +
  geom_point(size=3, color = "black") + 
  geom_abline(slope=1, intercept=0, linetype="dashed", color = "gray", size=1) + 
  labs(title="p-valor vs e-valor", subtitle="Modelo Exponencial-Gama") + tema

print(g5)
```

Os pontos seguem a linha $x=y$, ou seja, nesse caso, as duas métricas dão resultados muito próximos.

