---
title: "Modelo Poisson-Gama"
format: html
---

## Introdução

Queremos analisar o comportamento de diferentes estatísticas de teste sobre a taxa média $\lambda$ de uma população. Usaremos uma distribuição Poisson, onde buscaremos testar hipóteses sobre a taxa média $\lambda$.

---

## Definindo o modelo

Seja $X_1, \dots, X_n$ v.a.c.i.i.d. tais que $X_i|\lambda \sim \text{Poisson}(\lambda)$. Nesse exercício fixaremos o tamanho da amostra em $n=5$.

Para esse caso, a estatística suficiente é a soma das observações: $T(\mathbf{x}) = \sum_{i=1}^{5} X_i$.

Para o modelo Poisson, a soma segue a distribuição:

$$
T(\mathbf{x}) \sim \text{Poisson}(n\lambda) = \text{Poisson}(5\lambda)
$$

A distribuição a priori conjugada para a média da Poisson é a Gama, vamos usar como parâmetros $\lambda \sim \text{Gama}(\alpha=2, \beta=1)$.

A f.d.p. da priori é dada por 

$$
f(\lambda) = \frac{1^2}{\Gamma(2)}\lambda^{2-1}e^{-1\lambda} = \lambda e^{-\lambda}
$$

Consequêntemente, a distribuição a posteriori para um dado $x$ (onde $x = \sum X_i$) é

$$
\lambda | \mathbf{x} \sim \text{Gama}(\alpha_{post} = 2 + x, \, \beta_{post} = 1 + n = 6)
$$
---

## Teste de Hipótese

$$
H_0: \lambda = 3 \quad \text{vs} \quad H_1: \lambda \neq 3
$$

Como $H_0$ diz que $\lambda=3$ e definimos $n=5$, nosso valor esperado da soma $T(\mathbf{x})$ é $3 \times 5 = 15$.

Vamos estudar o comportamento das estatísticas de tese para uma sequência de valores $x$ (soma), em torno dessa média esperada (variando de 5 a 25), $x = \sum_{i=1}^5 \in \{5, 6, \cdots, 25 \}$.

De maneira computacional:

```{r seq}
x <- seq(from = 5, to = 25, by = 1)
```

Para cada um desses valores possíveis de $x$, vamos calcular (e depois comparar) quatro medidas de estatística de teste:

**1. RVG (Razão de Verossimilhança Generalizada) - $\lambda(x)$:** que é baseada na razão entre o supremo da verossimilhança sob $H_0$ e sob todo o espaço paramétrico.

$$
\lambda (x) = \frac{\displaystyle \sup_{\theta \in \Theta_0} f(x|\theta)}{\displaystyle \sup_{\theta \in \Theta} f(x|\theta)}
$$

**2. p-value:** é a probabilidade, sob $H_0$, de obter uma estatística de teste tão ou mais extrema que a observada.

$$
\sup_{\theta \in \Theta_0} P(X: \lambda(\mathbf{X} \leq \lambda(x)| \theta)
$$

**3. Probabilidade a Posteriori ($P(\theta \in \Theta_0|\mathbf{x})$):** A probabilidade direta da hipótese nula ser verdadeira dado os dados. 

**4. e-value:**

$$
Ev(\Theta_0 | x) = 1 - P(\theta \in T_x | x)
$$

Com

$$
 T_x = \{ \theta : f(\theta | \mathbf{x} \geq
\sup_{\theta \in \Theta_0} f(\theta | x) \}
$$

Ao final, depois de mostrar a parte computacional (como calcular cada valor no R), mostraremos a evolução dessas medidas graficamente, ou seja, como cada abordagem reage a variação da nossa estatística suficiente,

---

Definindo nossos parâmetros iniciais

```{r parametros}
n <- 5
lambda_0 <- 3           
mu_H0 <- n * lambda_0

# Priori Gama(2, 1)
alpha_prior <- 2
beta_prior <- 1
```

---

## RVG

Para calcular a RVG usamos a Estimativa de Máxima Verossimilhança (EMV), que é dada por $\hat{\lambda} = x/n$. 

A razão de verossimilhança é calculada por:

$$
\lambda (x) = \frac{\displaystyle \sup_{\theta \in \Theta_0} f(x|\theta)}{\displaystyle \sup_{\theta \in \Theta} f(x|\theta)}
$$

Onde:

Considerando $H_0: \lambda = 3$ e $n=5$, o processo é:

- Denominador: Ocorre na EMV, como $n=5 \Rightarrow \hat{\lambda} = x/5$.

- Numerador: Como nossa hipótese nula tem apenas um ponto ($\lambda = 3$), o $\Theta_0$ contem apenas o valor 3. O máximo (supremo) é a verossimilhança calculada em $\lambda = 3$.

$$
\lambda(x) = \frac{V(3)}{V(x/5)} = \frac{e^{-5(3)} \cdot 3^x}{e^{-5(x/5)} \cdot (x/5)^x}
$$

Nesse caso, a RVG só será igual a 1 se a média amostral for exatamente 3 ($x=15$). Para qualquer outro valor, $\lambda(x) < 1$.

---

## p-valor

Para esse teste, o p-valor representa a probabilidade de observarmos uma soma total de eventos tão ou mais extrema que a observada ($x$), assumindo que a hipótese nula é verdadeira.

Sob $H_0$, a estatística suficiente $T(\mathbf{X}) = \sum X_i$ segue uma distribuição Poisson com média $\mu = n \lambda_0 = 5 \times 3 = 15$:

$$
T(\mathbf{X}) \sim \text{Poisson}(15)
$$

Como nosso teste é bicaudal, consideramos ruins valores distantes de 15.

Computacionalmente:

```{r p_valor, eval = FALSE}
teste <- poisson.test(x, T = 5, r = 3, alternative = "two.sided")
p_valor <- teste$p.value
```

Usamos a função *poisson.test*, que calcula o p-valor exato para testes em distribuições Poisson.

---

## Probabilidade a posteriori

Como citamos, a distribuição a posteriori do parâmetro $\lambda$ também é uma Gama, com os parâmetros atualizados:

$$
\lambda | x \sim \text{Gama}(\alpha_{post} = 2 + x, \, \beta_{post} = 6)
$$

Como nosso $H_0$ é exatamente igual a 3, a probabilidade de uma Gama ser exatamente 3 é 0 (porque temos uma v.a contínua).

$$
P(\lambda = 3 | x) = \int_{3}^{3} f(\lambda|x) d\lambda = 0
$$

No R:

```{r post, eval = FALSE}
post_pontual <- function() {
  return(0)}
```

---

## e-value

Queremos calcular:

$$
\text{e-valor} = 1 - P(\theta \in T(x) | x) 
$$

```{r e-value, eval = FALSE}
calc_evalue <- function(t, n, lambda0, alpha_pri, beta_pri) {
  alpha_post <- 2 + t
  beta_post <- 1 + n
  
  densidade_ref <- dgamma(lambda0, shape = alpha_post, rate = beta_post)
  
  # Moda 
  moda <- (alpha_post - 1) / beta_post
  
  # Se o ponto H0 for exatamente a moda, e-valor = 1
  if (abs(lambda0 - moda) < 1e-4) return(1)
  
  f_dif <- function(x) { 
    dgamma(x, shape = alpha_post, rate = beta_post) - densidade_ref}
  
  tryCatch({
    limite_inf <- uniroot(f_dif, interval = c(0, moda))$root
    limite_sup <- uniroot(f_dif, interval = c(moda, moda + 20))$root
    prob_Tx <- pgamma(limite_sup, shape = alpha_post, rate = beta_post) - 
               pgamma(limite_inf, shape = alpha_post, rate = beta_post)

    return(1 - prob_Tx)}
```

---

## Gráficos 

```{r dados, echo=FALSE, warning=FALSE}
library(ggplot2)
library(patchwork)

n <- 5
lambda_0 <- 3          
mu_H0 <- n * lambda_0   
x_seq <- 5:25 
alpha_prior <- 2
beta_prior <- 1

resultados <- data.frame(
  x = x_seq,
  RVG = NA,
  p_valor = NA,
  Posteriori = NA,
  e_valor = NA)

for (i in 1:length(x_seq)) {
  x_loop <- x_seq[i]
  
  # RVG
  theta_hat <- x_loop / n  
  log_L_H0 <- dpois(x_loop, lambda = n * lambda_0, log = TRUE)
  log_L_Global <- dpois(x_loop, lambda = n * theta_hat, log = TRUE)
  resultados$RVG[i] <- exp(log_L_H0 - log_L_Global)
  
  # p-valor
  teste <- poisson.test(x_loop, T = n, r = lambda_0, alternative = "two.sided")
  resultados$p_valor[i] <- teste$p.value
  
  # Posteriori 
  resultados$Posteriori[i] <- 0
  
  # e-valor 
  alpha_post <- alpha_prior + x_loop
  beta_post <- beta_prior + n 

  densidade_corte <- dgamma(lambda_0, shape = alpha_post, rate = beta_post)
  moda_post <- (alpha_post - 1) / beta_post
  f_busca <- function(t) dgamma(t, alpha_post, rate = beta_post) - densidade_corte

  if (abs(moda_post - lambda_0) < 0.01) {
    resultados$e_valor[i] <- 1} 
  else {
    raiz_esq <- try(uniroot(f_busca, interval = c(0.0001, moda_post))$root, silent=TRUE)
    raiz_dir <- try(uniroot(f_busca, interval = c(moda_post, moda_post + 30))$root, silent=TRUE)
    
    if(!inherits(raiz_esq, "try-error") & !inherits(raiz_dir, "try-error")) {
      prob_tangente <- pgamma(raiz_dir, alpha_post, rate=beta_post) - 
                       pgamma(raiz_esq, alpha_post, rate=beta_post)
      resultados$e_valor[i] <- 1 - prob_tangente} 
    else {
      resultados$e_valor[i] <- 0}}}
```


```{r graf, echo=FALSE, warning=FALSE}
tema <- theme_bw() + theme(panel.grid.minor = element_blank())

# Gráfico 1: RVG
g1 <- ggplot(resultados, aes(x=x, y=RVG)) + 
  geom_line(color="blue", size=1) + geom_point() +
  scale_x_continuous(breaks=seq(5,25,2)) +
  labs(title="RVG", y=expression(lambda(x))) + tema

# Gráfico 2: p-valor
g2 <- ggplot(resultados, aes(x=x, y=p_valor)) + 
  geom_line(color="deeppink", size=1) + geom_point() +
  geom_hline(yintercept=0.05, linetype="dashed", color="gray") +
  scale_x_continuous(breaks=seq(5,25,2)) +
  labs(title="p-valor", y="p-valor") + tema

# Gráfico 3: Posteriori
g3 <- ggplot(resultados, aes(x=x, y=Posteriori)) + 
  geom_line(color="green4", size=1) + geom_point() +
  scale_x_continuous(breaks=seq(5,25,2)) +
  labs(title="Probabilidade Posteriori", subtitle="Sempre 0 para H0 pontual contínuo", y="P(H0|x)") + tema

# Gráfico 4: e-valor
g4 <- ggplot(resultados, aes(x=x, y=e_valor)) + 
  geom_line(color="purple", size=1) + geom_point() +
  scale_x_continuous(breaks=seq(5,25,2)) +
  labs(title="e-valor", y="ev(H0|x)") + tema

(g1 + g2) / (g3 + g4)
```

As três medidas RVG, p-valor e e-valor possuem um formado de sino e atingem o valor máximo (1) em $x=15$ (valor esperado sob a hipótese nula), indicando consistência com a hipótese

```{r graf_5, echo=FALSE, warning=FALSE}
# Gráfico 5: Dispersão p-valor vs e-valor 
g5 <- ggplot(resultados, aes(x=p_valor, y=e_valor)) +
  geom_point(size=3, color = "black") + 
  geom_abline(slope=1, intercept=0, linetype="dashed", color = "gray", size=1) + 
  labs(title="p-valor vs e-valor") + tema

print(g5)
```

Essa dispersão de dados ocorre porque tanto a distribuição de Poisson quanto a Gama são assimétricas. Mas apesar da dispersão há uma correlação positiva nas extremidade (prox de 0 e 1).
