---
title: "Estatísticas de Testes de Hipóteses: Teoria e Aplicações"
author: 
    - name: "Gabriela Aimee Scarpini Silva"
    - name: "Orientador: Victor Fossaluza"
format: pdf
---

## 1. Introdução 

A inferência estatística concentra-se em dois tipos de problemas: estimação e teste de
hipóteses, sendo o último o foco deste trabalho. Uma *hipótese estatística* é uma afirmação sobre um parâmetro $\theta$. Um teste de hipóteses consiste em um problema de decisão, em que deve-se escolher uma entre duas (ou mais) hipóteses. No caso mais comum da prática estatística, em que tem-se duas hipóteses, o espaço paramétrico é dividido em subconjuntos complementares, $\Theta_0$ e $\Theta_1 = \Theta_0^c$.  Às afirmações $H_0 : \theta \in \Theta_0$ e $H_1 : \theta \in \Theta_0^c$ dá-se o nome de *hipótese nula* e *hipótese alternativa*, respectivamente.

Um **teste de hipóteses** $\varphi : \mathfrak{X} \rightarrow \{0, \, 1 \}$ é uma regra de decisão que especifica para quais pontos $x \in \mathcal{X}$ a hipótese $H_0: \theta \in \Theta_0$ deve ser rejeitada ($\varphi (x) = 1$) ou aceita ($\varphi (x) = 0$). O subconjunto do espaço amostral $\mathcal{X}$ que contém os pontos que levam à rejeição de $H_0$ ($\varphi^{-1} (\{ 1 \})$) é chamada *região crítica* (RC) ou *região de rejeição* do teste $\varphi$.

A região crítica pode ser expressa por meio de uma **estatística de teste**, $W(X)$, que, em geral, é função de uma estatística suficiente. Essa estatística é utilizada para ordenar o espaço amostral de modo que grandes valores de $W$ indicam pontos mais favoráveis à $H_0 : \theta \in \Theta_0$.

Nesta pesquisa, abordaremos quatro medidas de estatísticas de teste e, através de exemplos, compararemos as medidas para avaliar a consistência das conclusões.

---

## 2. Estatísticas de Teste

Seja $\mathbf{X} = (X_1, X_2, \dots, X_n)$ variáveis aleatórias condicionalmente independentes e identicamente distribuidas (v.a. c.i.i.d.), com função de densidade de probabilidade ou função de probabilidade (f.d.p) $f(\mathbf{x} | \theta)$, em que $\theta \in \Theta$. 

Consideramos o teste de hipótese

$$
H_0: \theta \in \Theta_0 \, \text{ contra } \, H_1: \theta \neq \theta_0^c 
$$

com $\Theta_0 \subseteq \Theta$.

Uma estatística de teste $W : \mathfrak{X} \rightarrow \mathbb{R}$ é uma função do espaço amostral que sumariza as evidências contidas na amostra em um único valor numérico, permitindo analisar a compatibilidade dos dados com $H_0$.


### 2.1 Razão de Verossimilhança Generalizada (RVG)

A função de verossimilhança desempenha papel fundamental nas diferentes escolas de inferência estatística e é definida por $V_x : \Theta \rightarrow \mathbb{R}$, $V_x(\theta) = f(x | \theta)$.

Sob o enfoque bayesiano, a incerteza sobre o parâmetro $\theta$ é descrita em termos de uma distribuição de probabilidade $f(\theta)$, chamada distribuição a priori. Essa incerteza é atualizada após a distribuição de $\mathbf{X} = \mathbf{x}$ via Teorema de Bayes

$$
f(\theta | x) = \frac{f(x | \theta) f(\theta)}
{f(x)} 
\propto
V_x(\theta) f(\theta)
$$

A RVG é uma ferramenta da estatística frequentista usada para medir quanto $H_0$ é suportado pelos dados observados, em relação ao panorama de máximo verossimilhança global ($\sup_{\Theta} V_x(\theta)$).

Seja $V_x(\theta)$ a função de verossimilhança da nossa amostra $\mathbf{X}$, definida sobre o espaço paramétrico $\Theta$. A RVG é definida por:

$$
\lambda(x) = \frac{\sup_{\Theta_0} V_x(\theta)}{\sup_{\Theta} V_x(\theta)}
$$

O denominador representa o valor máximo da função de verossimilhança, ou seja, o valor de $V_x(\theta)$ calculada no Estimador de Máximo Verossimilhança (EMV) $\hat{\theta}_{MV}$ e o numerador é o máximo sob $H_0$. Por definição, a RVG $\in (0, \, 1]$. Sendo igual a 1 somente quando $\hat{\theta}_{MV} \in \Theta_0$.

### 2.2. p-value

Dada uma estatística de teste $W(\mathbf{X})$, o *p-value* é definido como a maior probabilidade, sob $H_0$, de se observar um valor da estatística de teste mais desfavoráveis à hipótese nula que aquele de fato observado ($W(x)$):

$$
p(x) = \sup_{\Theta_0} P(W(X) \leq W(x) | \theta).
$$

*p-values* pequenos mostram que o resultado observado seria improvável caso $H_0$ fosse verdadeira. Em contrapartida, *p-values* altos sugerem que os dados são compatíveis com $H_0$. 

### 2.3 Probabilidade a posteriori de $H_0$

A probabilidade a posteriori da Hipótese $H_0$ é obtida por 

$$
\pi(x) = P(\theta \in \Theta_0 | x) = \int_{\Theta_0} f (\theta | x) d \theta
$$

A estatística acima é a atualização da crença inicial sobre a hipótese de $H_0$, baseada na evidência fornecida pelos dados. Diferente do *p-value*, essa quantidade possui uma interpretação de probabilidade mais clara, uma vez que, evidencia a probabilidade de a hipótese ser verdadeira, condicionada aos dados observados.

Valores altos de $\pi(x)$ mostram forte evidência empírica a favor de $H_0$, enquanto valores baixos sugerem que $H_0$ é pouco plausível.

Para o caso de testes para hipóteses precisas, a probabilidade posterior será zero. Em termos matemáticos, $P(\theta \in \Theta_0 | x) = 0$, se $dim(\Theta_0) < dim(\Theta)$.

### 2.4 e-value (Full Bayesian Significance Test - FBST)

Ainda sob a abordagem bayesiana, o *e-value* é uma medida de evidência desenvolvido especificamente para testar hipóteses precisas.

A região $T_x$ representa os pontos do espaço paramétrico desfavoráveis à $H_0$, e é definido como

$$
T_x = \left\{ \theta \in \Theta : f(\theta | x) > \sup_ {\Theta_0} f(\theta | x) \right\}
$$

A partir disso, o *e-value* é definido por

$$
Ev(x) = 1 - P(\theta \in T_x | x).
$$

O FBST (Procedimento de Pereira-Stern) consiste em rejeitar $H_0$ para valores "pequenos" de $Ev(x)$.


## 2.2. Exemplos de modelos

### Bernoulli-Beta:

Seja $X_1, \cdots , X_n$ v.a. c.i.i.d tais que $X_i | \theta \sim Bernoulli(\theta)$. 

A estatística suficiente para $\theta$ é a soma dos sucessos, denotada por $T(\mathbf{x}) = \sum_{i=1}^{n} X_i$, que segue uma distribuição Binomial, ou seja,

$$
T(\mathbf{x}) = \sum_{i=1}^{n} X_i \big{|} \theta \sim Bin(n, \theta)
$$

Suponha que a priori desse modelo seja uma priori conjugada $\theta \sim \text{Beta}(a, b)$. Por simplicidade, considere que exista razão para acreditar em nenhum valor, fixaremos os parâmetros como $a=1$ e $b=1$, ou seja, uma distribuição Uniforme no intervalo $(0, 1)$.

Considere que:

$$
H_0: \theta \leq 0.5 \, \text{ contra } \,  H_1: \theta > 0.5
$$

Desse modo, o espaço paramétrico é $\Theta = [0, 1]$ e o subespaço de $H_0$ é $\Theta_0 = [0, 0.5]$.

É valido analisar o comportamento das estatísticas de teste para cada valor possível da estatística suficiente: $x = \sum_{i=1}^n x_i \in \{0, 1, \cdots, n \}$.

Nesse exemplo a **RVG** é dada por: 

$$
\lambda(x) = \frac{V_x(0.5 | x)}{V_x(x/n | x)} = 
\frac{0.5^x (1-0.5)^{n-x}}{(x/n)^x (1 - x/n)^{n-x}}
, \text{se } x > n/2.
$$

Se a estimativa pertence à [0, 0.5], que acontece em $x \in \{ 0, \cdots, n/2 \}$, ou seja, se $\hat{\theta}_{MV} \le 0.5$, o numerador e o denominador são iguais, logo $\lambda(x) = 1$.

Já para o cálculo do **p-value** buscamos o supremo da probabilidade na região de rejeição sob o espaço da hipótese nula $\Theta_0 = [0, 0.5]$. Assim, calculamos a probabilidade de uma variável $X \sim \text{Binomial}(n, 0.5)$ ser maior ou igual ao valor observado $x$. Como a probabilidade de obter sucessos aumenta com $\theta$, o valor máximo ocorre em $\theta = 0.5$. 

$$
\text{p-value} = P(X \ge x \mid \theta = 0.5) =
\begin{cases} 
\sum_{k=x}^{n} \binom{n}{k} (0.5)^k (1-0.5)^{n-k} & \text{se } x > n/2 \\
1 & \text{se } x \le n/2
\end{cases}
$$



Note que o máximo a posteriori (ou a moda da Beta) é $\frac{x}{n}$. No caso que $x \le n/2$, $T_x = \varnothing \left( = \left\{ \theta : f(\theta | x) \geq f\left(\frac{x}{n} | x\right) \right\} \right)$.

Por outro lado, se $x > n/2$, $\sup_ {\Theta_0} f(\theta | x) = f(0.5 | x)$, de modo que $T_x \neq \varnothing$ e *e-value* < 1. A obtenção da região $T_x$ e o cálculo do *e-value* serão realizadas computacionalmente pois o cálculo analítico não possui forma fechada.

```{r graficos_ev, echo=FALSE, warning=FALSE}
x <- seq(0, 1, length.out = 1000)
y1 <- dbeta(x, shape1 = 3, shape2 = 7) 
y2 <- dbeta(x, shape1 = 7, shape2 = 3)

par(mfrow = c(1,2))  # dois gráficos lado a lado

plot(x, y1, type = "l", lwd = 2, xlab = expression(theta), ylab = expression(f(theta * "|" * x)), 
     main = "Gráfico 1: Sup em H0", axes = FALSE)
axis(1, at = c(0, 0.5, 1), labels = c("0", "1/2", "1"))
axis(2)

theta_hat <- x[which.max(y1)]
lines(c(theta_hat, theta_hat), c(0, max(y1)), lty = 2)
text(theta_hat, -0.2, expression(theta[0]), xpd = TRUE)

abline(v = 0.5, lty = 2, col = "gray")

lines(c(0, 0.5), c(0, 0), lwd = 6, col = "brown")

plot(x, y2, type = "l", lwd = 2, xlab = expression(theta), ylab = expression(f(theta * "|" * x)), 
     main = "Gráfico 2: Sup na fronteira", axes = FALSE)
axis(1, at = c(0, 0.5, 1), labels = c("0", "1/2", "1"))
axis(2)

tx_val <- dbeta(0.5, 7, 3)
points(0.5, tx_val, pch = 19, col = "brown")
lines(c(0.5, 0.5), c(0, tx_val), lty = 2)

segments(0.5, tx_val, 0.82, tx_val, lty = 2) 
lines(c(0.82, 0.82), c(0, tx_val), lty = 2)

lines(c(0, 0.5), c(0, 0), lwd = 6, col = "brown")
text(0.25, -0.2, expression(theta[0]), xpd = TRUE)
```

A distribuição posterior é Beta: $\theta | x \sim Beta(a+x, b+n-x)$. Queremos calcular $P(\theta \in \Theta_0 | x)$, ou seja, área sob a curva da f.d.p. posterior que pertence à hipótese nula ($\theta \le 0.5$).

$$ 
\pi(x) = P(\theta \le 0.5 | x) = \int_{0}^{0.5} f(\theta | 1+x, 1+n-x)  d\theta 
$$



Suponha que foi observado $n=10$, $x = \sum_{i=1}^{10} x_i$ e, a priori $a=b=1$. Então, a distribuição a posteriori é $Beta(1+x, 11-x)$.

Os gráficos a seguir mostram as medidas de evidência a favor da hipótese nula ($H_0: \theta \le 0.5$) diminuem à medida que o número de sucessos ($x$) aumenta.

```{r dados_ber, echo=FALSE, warning=FALSE}
library(ggplot2)
library(patchwork) 

n <- 10
x_seq <- 0:10
a <- 1 
b <- 1

resultados <- data.frame(
  x = x_seq,
  RVG = NA,
  p_valor = NA,
  Posteriori = NA,
  e_valor = NA)

for (i in 1:length(x_seq)) {
  x <- x_seq[i]
  
  # RVG 
  theta_hat <- x / n
  log_L_global <- dbinom(x, size = n, prob = theta_hat, log = TRUE)
  
  if (theta_hat <= 0.5) {
    resultados$RVG[i] <- 1} 
  else {
    log_L_restrito <- dbinom(x, size = n, prob = 0.5, log = TRUE)
    resultados$RVG[i] <- exp(log_L_restrito - log_L_global)}
  
  # p-valor 
  resultados$p_valor[i] <- pbinom(x - 1, size = n, prob = 0.5, lower.tail = FALSE)
  
  # Posteriori 
  a_post <- a + x
  b_post <- b + n - x

  resultados$Posteriori[i] <- pbeta(0.5, shape1 = a_post, shape2 = b_post)
  
  # e-valor 
  moda_post <- (a_post - 1) / (a_post + b_post - 2)
  
  if(x == 0) moda_post <- 0
  if(x == 10) moda_post <- 1
  
  if (moda_post <= 0.5) {
    resultados$e_valor[i] <- 1} 
  else {
    densidade_corte <- dbeta(0.5, a_post, b_post)
    
    if (x == n) {
      prob_tangente <- pbeta(1, a_post, b_post) - pbeta(0.5, a_post, b_post)} 
    else {
      funcao_busca <- function(t) dbeta(t, a_post, b_post) - densidade_corte
      raiz <- uniroot(funcao_busca, interval = c(moda_post, 1))$root
      prob_tangente <- pbeta(raiz, a_post, b_post) - pbeta(0.5, a_post, b_post)}
    
    resultados$e_valor[i] <- 1 - prob_tangente}}

tema <- theme_bw() + theme(panel.grid.minor = element_blank())
```


```{r graf_ber, echo=FALSE, warning=FALSE}
# Gráfico 1: RVG
g1 <- ggplot(resultados, aes(x=x, y=RVG)) + 
  geom_line(color="blue", size=1) + geom_point() +
  scale_x_continuous(breaks=0:10) +
  labs(title="RVG", y=expression(lambda(x))) + tema

# Gráfico 2: p-valor
g2 <- ggplot(resultados, aes(x=x, y=p_valor)) + 
  geom_line(color="deeppink", size=1) + geom_point() +
  geom_hline(yintercept=0.05, linetype="dashed", color="gray") +
  scale_x_continuous(breaks=0:10) +
  labs(title="p-valor", y="p-valor") + tema

# Gráfico 3: Posteriori
g3 <- ggplot(resultados, aes(x=x, y=Posteriori)) + 
  geom_line(color="green4", size=1) + geom_point() +
  scale_x_continuous(breaks=0:10) +
  labs(title="Posteriori", y="P(H0|x)") + tema

# Gráfico 4: e-valor
g4 <- ggplot(resultados, aes(x=x, y=e_valor)) + 
  geom_line(color="purple", size=1) + geom_point() +
  scale_x_continuous(breaks=0:10) +
  labs(title="e-valor", y="ev(H0|x)") + tema

(g1 + g2) / (g3 + g4)
```


### Exponencial-Gama:

Seja $X_1, \dots, X_n$ v.a. c.i.i.d. tal que $X_i|\theta \sim \text{Exp}(\theta)$. A função densidade é dada por $f(x | \theta) = \theta e^{-\theta x}$. 

Nesse caso, a estatística suficiente é a soma dos tempos observados: $T(\mathbf{x}) = \sum_{i=1}^{n} x_i$. Temos que soma de $n$ Exponenciais ($\theta$) segue uma distribuição Gama:

$$
T(\mathbf{x}) \sim Gama (n, \lambda)
$$

Suponha que 

$$
H_0: \theta = 1.5 \quad \text{contra} \quad H_1: \theta \neq 1.5
$$

O valor esperado da nossa estatística suficiente será $E[T] = n / \theta = n / 1.5$.


A **RVG** é dada por:

$$
\lambda(x) = \frac{V_x(1.5 | x)}{V_x(x/n | x)} = 
\frac{1.5^n e^{-1.5 T}}{(\frac{n}{T})^n e^{-\frac{n}{T} T}} =
\frac{ 1.5 ^n e^{-1.5 T}}{(\frac{n}{T})^n e^{-n}}
$$

Observa-se que para a estatística suficiente próxima de $E[T]$ o *p-value* será muito alto, já que a soma observada é a mesma da hipótese nula. Já para valores baixos ou altos o p-value cairá.

A distribuição posterior é Gama: $\theta | \mathbf{x} \sim \text{Gama}(\alpha_{post} = 12, \, \beta_{post} = 1 + x)$. Como o teste é preciso a posteriori será zero: $P(\theta \in \Theta_0 | x) = 0$.

Admita que a priori para o $\theta$ seja Gama, com parâmetros $alpha=2$ e $\beta =1$. Suponha também que foi observado uma amostra de tamanho $n=10$. Nesse caso, $E[T] = n / \theta = 10 / 1.5 \approx 6.667$

Será analisado o comportamento das estatísticas de teste para uma sequência de valores $\mathbf{x}$ (soma), em torno da média esperada (variando de 2 a 18), $x = \sum_{i=1}^{10} x_i \in \{2, \cdots, 18 \}$.

Nos gráficos a seguir, é possível observar que o RVG, o *p-value* e o *e-value* são parecidos, neles o pico ocorre exatamente em $x \approx 6.667$, onde os dados são mais compatíveis com a hipótese nula.


```{r dados_exp, echo=FALSE, warning=FALSE}
library(ggplot2)
library(patchwork)

n <- 10
lambda_0 <- 1.5          
val_esperado <- n / lambda_0 
x_seq <- seq(from = 2, to = 18, by = 0.5)
alpha_prior <- 2
beta_prior <- 1

resultados <- data.frame(
  x = x_seq,
  RVG = NA,
  p_valor = NA,
  Posteriori = NA,
  e_valor = NA)

for (i in 1:length(x_seq)) {
  x_loop <- x_seq[i] 
  
  # RVG 
  theta_hat <- n / x_loop 
  log_L <- function(lam, sum_x, n) {
    n * log(lam) - lam * sum_x}
  
  log_L_H0 <- log_L(lambda_0, x_loop, n)
  log_L_Global <- log_L(theta_hat, x_loop, n)
  
  resultados$RVG[i] <- exp(log_L_H0 - log_L_Global)
  
  # p-valor 
  prob_acumulada <- pgamma(x_loop, shape = n, rate = lambda_0)
  resultados$p_valor[i] <- 2 * min(prob_acumulada, 1 - prob_acumulada)
  
  # Posteriori
  resultados$Posteriori[i] <- 0
  
  # e-valor 
  alpha_post <- alpha_prior + n
  beta_post <- beta_prior + x_loop
  densidade_corte <- dgamma(lambda_0, shape = alpha_post, rate = beta_post)
  moda_post <- (alpha_post - 1) / beta_post
  
  f_busca <- function(t) dgamma(t, alpha_post, rate = beta_post) - densidade_corte

  if (abs(moda_post - lambda_0) < 0.01) {
    resultados$e_valor[i] <- 1} 
  else {
    raiz_esq <- try(uniroot(f_busca, interval = c(0.0001, moda_post))$root, silent=TRUE)
    raiz_dir <- try(uniroot(f_busca, interval = c(moda_post, moda_post + 20))$root, silent=TRUE)
    
    if(!inherits(raiz_esq, "try-error") & !inherits(raiz_dir, "try-error")) {
      prob_tangente <- pgamma(raiz_dir, shape=alpha_post, rate=beta_post) - 
                       pgamma(raiz_esq, shape=alpha_post, rate=beta_post)
      resultados$e_valor[i] <- 1 - prob_tangente} 
    else {
      resultados$e_valor[i] <- 0}}}
```


```{r graf_exp, echo=FALSE, warning=FALSE}
tema <- theme_bw() + theme(panel.grid.minor = element_blank())

# Gráfico 1: RVG
g1 <- ggplot(resultados, aes(x=x, y=RVG)) + 
  geom_line(color="blue", size=1) + geom_point(size=1) +
  labs(title="RVG", subtitle="Pico esperado em x ~ 6.67", y=expression(lambda(x))) + tema

# Gráfico 2: p-valor
g2 <- ggplot(resultados, aes(x=x, y=p_valor)) + 
  geom_line(color="deeppink", size=1) + geom_point(size=1) +
  geom_hline(yintercept=0.05, linetype="dashed", color="gray") +
  labs(title="p-valor (Bilateral)", y="p-valor") + tema

# Gráfico 3: Posteriori
g3 <- ggplot(resultados, aes(x=x, y=Posteriori)) + 
  geom_line(color="green4", size=1) + geom_point(size=1) +
  labs(title="Posteriori (H0 Pontual)", y="P(H0|x)") + tema

# Gráfico 4: e-valor
g4 <- ggplot(resultados, aes(x=x, y=e_valor)) + 
  geom_line(color="purple", size=1) + geom_point(size=1) +
  labs(title="e-valor (FBST)", y="ev(H0|x)") + tema

(g1 + g2) / (g3 + g4)
```


### Uniforme-Pareto:

Seja $X_1, \dots, X_n$ v.a. c.i.i.d. tal que $X_i|\theta \sim \text{Uniforme}(0, \theta)$. A função de densidade é $f(x|\theta) = 1/\theta$ para $0 \le x \le \theta$. 

Para esse caso, a estatística suficiente para $\theta$ é o máximo valor observado:

$$
T(\mathbf{x}) = \max(X_1, \dots, X_n)
$$

Sendo assim, o parâmetro $\theta$ deve ser necessariamente maior ou igual ao maior valor observado ($\theta \ge T(\mathbf{x})$). 

Suponha que a priori para o limite da Uniforme tenha uma distribuição Pareto: $\theta \sim \text{Pareto}(\alpha, x_m)$. Sua função de densidade de probabilidade é:

$$
f(\theta) = \frac{\alpha x_m^\alpha}{\theta^{\alpha+1}}
$$

Suponha que

$$
H_0: \theta = 15 \quad \text{contra} \quad H_1: \theta \neq 15
$$
Diferente das distribuições anteriores, a verossimilhança da Uniforme decai para zero abruptamente. Se o máximo observado for maior que 15 ($x > 15$), a hipótese nula é impossível. Neste caso, RVG, p-value e e-value devem ser zero.  

Para $x \le 15$, a **RVG** é dada por

$$
\lambda(x) = \frac{V_x(15)}{V_x(x)} = \frac{1/15^n}{1/x^n} = \left( \frac{x}{15} \right)^n
$$


Com isso, 

$$
\lambda(x) = \begin{cases} 
\left( \frac{x}{15} \right)^n & \text{se } x \le 15 \\
0 & \text{se } x > 15 
\end{cases}
$$

Para o cálculo do *p-value*, se o $x_{max} \le 15$ a probabilidade de que os $n$ elementos da amostra sejam menores ou iguais a um valor $x$ é:

$$
P(X_{max} \le x) = \left( \frac{x}{15} \right)^n
$$

Para algum valor na amostra maior que 15, a probabilidade disso acontecer sob a hipótese nula ($\theta=15$) é zero. Logo, o p-value é 0.

Já a distribuição posterior tem distribuição Pareto, com parâmetros: $\alpha_{post} = \alpha + n = 3 + n = 11$ e $x_{m, post} = \max(x_m, T(\mathbf{x})) = \max(10, \max(X_i))$. Mas como o teste é preciso a posteriori será zero: $P(\theta \in \Theta_0 | x) = 0$.

Admita que $n=8$ e que a priori para o limite da Uniforme tenha uma distribuição Pareto, com parâmetros: $\theta \sim \text{Pareto}(\alpha=3, x_m=10)$

Será analisado o comportamento das estatísticas de teste para uma sequência de valores $x$ (máximo), variando de 10 (mínimo da priori) a 16, $x \in \{10, \cdots, 16 \}$.

Os gráficos a seguir mostram que O RVG, o p-value e o e-value possuem uma forma parecida, a medida aumenta conforme o dado observado ($x$) se aproxima de 15, atingindo o máximo em $x=15$. Assim que $x > 15$, ela cai para 0.


```{r dados_unif, echo = FALSE, warning = FALSE}
library(ggplot2)
library(patchwork)

n <- 8
theta_0 <- 15        
xm_prior <- 10        
alpha_prior <- 3      
x_seq <- seq(from = 10, to = 16, by = 0.2)


resultados <- data.frame(
  x = x_seq,
  RVG = NA,
  p_valor = NA,
  Posteriori = NA,
  e_valor = NA)

for (i in 1:length(x_seq)) {
  x_loop <- x_seq[i]
  
  # RVG 
  lik_global <- (x_loop)^(-n)

  if (x_loop > theta_0) {
    resultados$RVG[i] <- 0} 
  else {
    lik_H0 <- (theta_0)^(-n)
    resultados$RVG[i] <- lik_H0 / lik_global}
  
  # p-valor
  
  if (x_loop > theta_0) {
    resultados$p_valor[i] <- 0} 
  else {
    prob_acumulada <- (x_loop / theta_0)^n
    resultados$p_valor[i] <- 2 * min(prob_acumulada, 1 - prob_acumulada)}
  
  # Posteriori
  resultados$Posteriori[i] <- 0
  
  # e-valor 
  alpha_post <- alpha_prior + n   
  xm_post <- max(xm_prior, x_loop) 
  
  if (x_loop > theta_0) {
    resultados$e_valor[i] <- 0} 
  else {
    prob_cauda_15 <- (xm_post / theta_0)^alpha_post
    resultados$e_valor[i] <- prob_cauda_15}}
```


```{r graf_unif, echo = FALSE, warning = FALSE}
tema <- theme_bw() + theme(panel.grid.minor = element_blank())

# Gráfico 1: RVG
g1 <- ggplot(resultados, aes(x=x, y=RVG)) + 
  geom_line(color="blue", size=1) + geom_point(size=1) +
  labs(title="RVG", y=expression(lambda(x))) + tema

# Gráfico 2: p-valor
g2 <- ggplot(resultados, aes(x=x, y=p_valor)) + 
  geom_line(color="deeppink", size=1) + geom_point(size=1) +
  geom_hline(yintercept=0.05, linetype="dashed", color="gray") +
  labs(title="p-valor", y="p-valor") + tema

# Gráfico 3: Posteriori
g3 <- ggplot(resultados, aes(x=x, y=Posteriori)) + 
  geom_line(color="green4", size=1) + geom_point(size=1) +
  labs(title="Posteriori (H0 Pontual)", y="P(H0|x)") + tema

# Gráfico 4: e-valor
g4 <- ggplot(resultados, aes(x=x, y=e_valor)) + 
  geom_line(color="purple", size=1) + geom_point(size=1) +
  labs(title="e-valor (FBST)", y="ev(H0|x)") + tema

(g1 + g2) / (g3 + g4)
```

---

## 4. Conclusão e Próximos Passos

A análise comparativa realizada nesse projeto permitiu observar o comportamento de diferentes estatísticas de teste sob uma variedade de modelos probabilísticos. Os resultados mostram que a Razão de Verossimilhança Generalizada, o *p-value* e o *e-value* atingem seu máximo quando os dados observados coincidem com o valor esperado sob $H_0$.

A continuidade do projeto focará na transição da análise teórica para a aplicação prática das metodologias em dados reais provenientes do Centro de Estatística Aplicada (IME-USP) para a comparação de decisões inferenciais com base em diferentes métricas de evidência.

Além disso, buscaremos analisar formalmente os valores de corte para as estatísticas de teste e desenvolver critérios de corte equivalentes para o e-value, buscando estabelecer zonas de rejeição e aceitação que mantenham a coerência com as propriedades do FBST.

Desse modo, espera-se consolidar a interpretação das estatísticas de teste, fornecendo ferramentas interpretativas que contribuam na tomada de decisão em problemas de teste de hipótese.

---

## Bibliografia 

[1]  Fossaluza, V., Izbicki, R., da Silva, G. M. and Esteves, L. G. Coherent hypothesis testing. The American Statistician, 71(3), pp.242-248, 2017.

[2] Pereira, C. A. de B., Stern, J. M., & Wechsler, S. Can a significance test be genuinely Bayesian? Bayesian Analysis, 3(1), 79–100, 2008.

[3] Pereira, C. A. B., Stern, J. M. Evidence and credibility: Full bayesian significance test for precise hypotheses. Entropy, I(4):99-110, 1999.

[4] Stern, J. M. Bayesian evidence test for precise hypotheses. Journal of Statistical Planning and Inference, 117(2), 185–198, 2003.

[5]  Schervish, M. J. P-values: what they are and What they are not. The American Statistician, 50, 203–206, 1996.

[6] Madruga, M. R. Teste de significância: uma proposta genuinamente bayesiana. Tese (Doutorado), Instituto de Matemática e Estatística, Universidade de São Paulo (USP), 2002
