---
title: "Simulação"
format: pdf
---

```{r, echo=FALSE, warning=FALSE, results='hide', message=FALSE}
library(dplyr)
library(tidyr)
library(ggplot2)
```

Seja $X_i | \theta \sim Ber(\theta)$. Nossa priori é $\theta \sim Beta(a=1, b=1)$. Desse modo $Y = \sum X_i$ é estatística suficiente.

Queremos testar,

$$H_0 : \theta = 1/2$$

$$H_1 = \theta \neq 1/2$$

Para isso, simularemos $m$ pares de $( \textbf{X}, \theta)$, ou seja, $( \textbf{X}, \theta)_j$, com $j=1, \cdots, m$.

---

## p-value

Sabemos que o *p-value* mede o quão extremo o valor observado de $Y= \sum X_i$ é sob $H_0$. Perceba que, sob $H_0$, $\theta = 1/2$, ou seja, $Y | \theta \sim Bin(n, 1/2)$.

Então, depois de observar $y_j$, $j=1, \cdots, m$, queremos calcular

$$
p(y) = \begin{cases}
2 \cdot P(Y \geq y | \theta = 1/2), &  y > n/2 \\
2 \cdot P(Y \leq y | \theta = 1/2), & y < n/2 \\
1, & y = n/2
\end{cases}
$$

No R,

```{r p-value, warning=FALSE}
p_valor <- function(y, n) {
  if (y > n/2) {
    p <- 2 * (1 - pbinom(y - 1, size = n, prob = 1/2))
  } else if (y < n/2) {
    p <- 2 * pbinom(y, size = n, prob = 1/2)
  } else {
    p <- 1
  }
  p <- min(p, 1) 
  return(p)}
```

---

## $\alpha$: erro tipo I

O erro do tipo I acontece quando rejeitamos a hipótese nula, quando $H_0$ é verdadeira. Ou seja, $\alpha = P(\text{rejeitar } H_0 | \theta = 1/2)$

No R,

```{r alpha, warning=FALSE}
c_alpha <- function(n_atual, m){
  # simular sob H0
  y <- rbinom(m, size = n_atual, prob = 1/2)
  pvals <- sapply(y, p_valor, n = n_atual)
  alpha <- mean(pvals <= 0.05)
  return(alpha)}
```

---

## $\beta$: erro tipo II

O erro do tipo II acontece quando não rejeitamos a hipótese nula, quando $H_0$ é falsa. Para calcular o nosso erro do tipo II, precisamos simular o nosso $\theta \in \Theta_A$ e a partir disso calcular o nosso $\beta$ médio:

```{r beta, warning=FALSE}
c_beta <- function(n_atual, m, a = 1, b = 1){
  theta <- rbeta(m, a, b) # theta ~ Beta(a,b)
  y <- rbinom(m, size = n_atual, prob = theta)   # Y | theta
  pvals <- sapply(y, p_valor, n = n_atual) # p-valores
  beta <- mean(pvals > 0.05) 
  return(beta)}
```

---

## Gráfico

```{r grafico_posicao, echo=FALSE, warning=FALSE}
ns <- c(5, 10, 20, 40, 60, 80, 100, 200, 400, 600, 800, 1000)
m <- 10000

resultados <- data.frame(
  n = ns,
  alpha = NA,
  beta = NA,
  pvalor_medio = NA)

# ---------------------------------------

for(i in 1:length(ns)){
  n_atual <- ns[i]
  
  resultados$alpha[i] <- c_alpha(n_atual, m) # alpha
  
  resultados$beta[i] <- c_beta(n_atual, m) # beta
  
  y <- rbinom(m, size = n_atual, prob = 1/2) # p-valor médio sob H0
  pvals <- sapply(y, p_valor, n = n_atual)
  resultados$pvalor_medio[i] <- mean(pvals)}

# ---------------------------------------

ggplot(resultados, aes(x = n)) +
  geom_line(aes(y = alpha, color = "alpha"), size = 1.2) +
  geom_point(aes(y = alpha, color = "alpha"), size = 2) +
  
  geom_line(aes(y = beta, color = "beta"), size = 1.2) +
  geom_point(aes(y = beta, color = "beta"), size = 2) +

  geom_line(aes(y = pvalor_medio, color = "pvalor_medio"), size = 1.2) +
  geom_point(aes(y = pvalor_medio, color = "pvalor_medio"), size = 2) +

  scale_color_manual(values = c(
    "alpha" = "deeppink2",
    "beta" = "cyan3",
    "pvalor_medio" = "coral")) +
  
  scale_x_continuous(breaks = ns) +

  labs(
    title = "Erros e p-valor",
    x = "Tamanho da amostra (n)",
    y = "Valor",
    color = "Variável") +

  theme_minimal(base_size = 14)
```


O gráfico foi construído para analisar como o tamanho da amostra $n$ influencia o comportamento do teste. Para isso, foram considerados diferentes valores de $n$ (5, 10, 20, 40, $\cdots$, 1000). Para cada valor de $n$, foram realizadas $m=10000$ simulações e, a partir delas, foram calculados: o erro do tipo I ($\alpha$), erro tipo II ($\beta$) e o *p-value* médio do teste.

No eixo $x$ está o tamanho da amostra, enquanto no eixo $y$ estão os valores estimados dessas três quantidades. Esse gráfico é bom para ter uma noção da tendência geral, conforme $n$ cresce, mas ele não mostra a variabilidade dos dados. 

Para conseguir visualizar essa variabilidade faremos um boxplot com "pontos", que nos permitira ver a distribuição.



```{r grafico_dispersao, echo=FALSE, warning=FALSE}
# Simular sob H1 usando a priori Beta(1,1)
simular_h1 <- function(n_atual, m) {
  theta <- rbeta(m, 1, 1)                  # Sorteia theta da Beta(1,1)
  y <- rbinom(m, size = n_atual, prob = theta) # Simula Y dado theta
  pvals <- sapply(y, p_valor, n = n_atual) # Calcula os p-valores
  return(pvals)
}

n_valores <- c(5, 10, 20, 40, 100, 200, 500) 
m <- 10000 

# Tabela
tabela_p_valores <- data.frame(n = n_valores)
matriz_p_valores <- matrix(nrow = length(n_valores), ncol = m)

set.seed(123) 
for (i in 1:length(n_valores)) {
  matriz_p_valores[i, ] <- simular_h1(n_valores[i], m)}

# As colunas vão de p_val_1 até p_val_10000
colnames(matriz_p_valores) <- paste0("p_val_", 1:m)
tabela_p_valores <- cbind(tabela_p_valores, matriz_p_valores)

df_long <- tabela_p_valores %>%
  pivot_longer(cols = starts_with("p_val"), 
               names_to = "simulacao", 
               values_to = "p_valor")

# Calculando a média para a linha
df_medias <- df_long %>%
  group_by(n) %>%
  summarise(p_valor_medio = mean(p_valor))

# Transformando n em fator para o eixo X do boxplot ficar espaçado corretamente
df_long$n_factor <- factor(df_long$n, levels = n_valores)
df_medias$n_factor <- factor(df_medias$n, levels = n_valores)

ggplot(df_long, aes(x = n_factor, y = p_valor)) +
  geom_jitter(width = 0.2, alpha = 0.05, color = "steelblue", size = 0.5) +
  geom_boxplot(outlier.shape = NA, fill = "white", alpha = 0.7, color = "black") +
  geom_line(data = df_medias, aes(x = n_factor, y = p_valor_medio, group = 1), 
            color = "deeppink", linewidth = 1.2) +
  geom_point(data = df_medias, aes(x = n_factor, y = p_valor_medio), 
             color = "deeppink", size = 3) +
  theme_minimal() +
  labs(title = "Distribuição dos p-valores Fora de H0",
       x = "Tamanho da amostra (n)",
       y = "P-valor Simulado")
```


Nesse gráfico, conseguimos enxergar a concentração de p-values e nos outliers. Como esperado o teste rejeita a hipótese nula com mais frequência conforme o $n$ cresce. 
