---
title: "Simulação"
format: pdf
---

```{r, echo=FALSE, warning=FALSE, results='hide', message=FALSE}
library(dplyr)
library(tidyr)
library(ggplot2)
library(scales)
```

Seja $X_i | \theta \sim Ber(\theta)$. Nossa priori é $\theta \sim Beta(a=1, b=1)$. Desse modo $Y = \sum X_i$ é estatística suficiente.

Queremos testar,

$$H_0 : \theta = 1/2$$

$$H_1 = \theta \neq 1/2$$

Para isso, simularemos $m$ pares de $( \textbf{X}, \theta)$, ou seja, $( \textbf{X}, \theta)_j$, com $j=1, \cdots, m$.

---

## p-value

Sabemos que o *p-value* mede o quão extremo o valor observado de $Y= \sum X_i$ é sob $H_0$. Perceba que, sob $H_0$, $\theta = 1/2$, ou seja, $Y | \theta \sim Bin(n, 1/2)$.

Então, depois de observar $y_j$, $j=1, \cdots, m$, queremos calcular

$$
p(y) = \begin{cases}
2 \cdot P(Y \geq y | \theta = 1/2), &  y > n/2 \\
2 \cdot P(Y \leq y | \theta = 1/2), & y < n/2 \\
1, & y = n/2
\end{cases}
$$

No R,

```{r p-value, warning=FALSE}
p_valor <- function(y, n) {
  if (y > n/2) {
    p <- 2 * (1 - pbinom(y - 1, size = n, prob = 1/2))
  } else if (y < n/2) {
    p <- 2 * pbinom(y, size = n, prob = 1/2)
  } else {
    p <- 1
  }
  p <- min(p, 1) 
  return(p)}
```

---

## $\alpha$: erro tipo I

O erro do tipo I acontece quando rejeitamos a hipótese nula, quando $H_0$ é verdadeira. Ou seja, $\alpha = P(\text{rejeitar } H_0 | \theta = 1/2)$

No R,

```{r alpha, warning=FALSE}
c_alpha <- function(n_atual, m){
  # simular sob H0
  y <- rbinom(m, size = n_atual, prob = 1/2)
  pvals <- sapply(y, p_valor, n = n_atual)
  alpha <- mean(pvals <= 0.05)
  return(alpha)}
```

---

## $\beta$: erro tipo II

O erro do tipo II acontece quando não rejeitamos a hipótese nula, quando $H_0$ é falsa. Para calcular o nosso erro do tipo II, precisamos simular o nosso $\theta \in \Theta_A$ e a partir disso calcular o nosso $\beta$ médio:

```{r beta, warning=FALSE}
c_beta <- function(n_atual, m, a = 1, b = 1){
  theta <- rbeta(m, a, b) # theta ~ Beta(a,b)
  y <- rbinom(m, size = n_atual, prob = theta)   # Y | theta
  pvals <- sapply(y, p_valor, n = n_atual) # p-valores
  beta <- mean(pvals > 0.05) 
  return(beta)}
```

---

## Gráfico

```{r grafico_posicao, echo=FALSE, warning=FALSE}
ns <- c(5, 10, 20, 40, 60, 80, 100, 200, 400, 600, 800, 1000)
m <- 10000

resultados <- data.frame(
  n = ns,
  alpha = NA,
  beta = NA,
  pvalor_medio = NA)

# ---------------------------------------

for(i in 1:length(ns)){
  n_atual <- ns[i]
  
  resultados$alpha[i] <- c_alpha(n_atual, m) # alpha
  
  resultados$beta[i] <- c_beta(n_atual, m) # beta
  
  y <- rbinom(m, size = n_atual, prob = 1/2) # p-valor médio sob H0
  pvals <- sapply(y, p_valor, n = n_atual)
  resultados$pvalor_medio[i] <- mean(pvals)}

# ---------------------------------------

ggplot(resultados, aes(x = n)) +
  geom_line(aes(y = alpha, color = "alpha"), size = 1.2) +
  geom_point(aes(y = alpha, color = "alpha"), size = 2) +
  
  geom_line(aes(y = beta, color = "beta"), size = 1.2) +
  geom_point(aes(y = beta, color = "beta"), size = 2) +

  geom_line(aes(y = pvalor_medio, color = "pvalor_medio"), size = 1.2) +
  geom_point(aes(y = pvalor_medio, color = "pvalor_medio"), size = 2) +

  scale_color_manual(values = c(
    "alpha" = "deeppink2",
    "beta" = "cyan3",
    "pvalor_medio" = "coral")) +
  
  scale_x_continuous(breaks = ns) +

  labs(
    title = "Erros e p-valor",
    x = "Tamanho da amostra (n)",
    y = "Valor",
    color = "Variável") +

  theme_minimal(base_size = 14)
```


O gráfico foi construído para analisar como o tamanho da amostra $n$ influencia o comportamento do teste. Para isso, foram considerados diferentes valores de $n$ (5, 10, 20, 40, $\cdots$, 1000). Para cada valor de $n$, foram realizadas $m=10000$ simulações e, a partir delas, foram calculados: o erro do tipo I ($\alpha$), erro tipo II ($\beta$) e o *p-value* médio do teste.

No eixo $x$ está o tamanho da amostra, enquanto no eixo $y$ estão os valores estimados dessas três quantidades. Esse gráfico é bom para ter uma noção da tendência geral, conforme $n$ cresce, mas ele não mostra a variabilidade dos dados. 

Para conseguir visualizar essa variabilidade faremos um boxplot com "pontos", que nos permitira ver a distribuição.



```{r grafico_dispersao, echo=FALSE, warning=FALSE}
# Simular sob H1 usando a priori Beta(1,1)
simular_h1 <- function(n_atual, m) {
  theta <- rbeta(m, 1, 1)                  # Sorteia theta da Beta(1,1)
  y <- rbinom(m, size = n_atual, prob = theta) # Simula Y dado theta
  pvals <- sapply(y, p_valor, n = n_atual) # Calcula os p-valores
  return(pvals)
}

n_valores <- c(5, 10, 20, 40, 100, 200, 500) 
m <- 10000 

# Tabela
tabela_p_valores <- data.frame(n = n_valores)
matriz_p_valores <- matrix(nrow = length(n_valores), ncol = m)

set.seed(123) 
for (i in 1:length(n_valores)) {
  matriz_p_valores[i, ] <- simular_h1(n_valores[i], m)}

# As colunas vão de p_val_1 até p_val_10000
colnames(matriz_p_valores) <- paste0("p_val_", 1:m)
tabela_p_valores <- cbind(tabela_p_valores, matriz_p_valores)

df_long <- tabela_p_valores %>%
  pivot_longer(cols = starts_with("p_val"), 
               names_to = "simulacao", 
               values_to = "p_valor")

# Calculando a média para a linha
df_medias <- df_long %>%
  group_by(n) %>%
  summarise(p_valor_medio = mean(p_valor))

# Transformando n em fator para o eixo X do boxplot ficar espaçado corretamente
df_long$n_factor <- factor(df_long$n, levels = n_valores)
df_medias$n_factor <- factor(df_medias$n, levels = n_valores)

ggplot(df_long, aes(x = n_factor, y = p_valor)) +
  geom_jitter(width = 0.2, alpha = 0.05, color = "steelblue", size = 0.5) +
  geom_boxplot(outlier.shape = NA, fill = "white", alpha = 0.7, color = "black") +
  geom_line(data = df_medias, aes(x = n_factor, y = p_valor_medio, group = 1), 
            color = "deeppink", linewidth = 1.2) +
  geom_point(data = df_medias, aes(x = n_factor, y = p_valor_medio), 
             color = "deeppink", size = 3) +
  theme_minimal() +
  labs(title = "Distribuição dos p-valores Fora de H0",
       x = "Tamanho da amostra (n)",
       y = "P-valor Simulado")
```


Nesse gráfico, conseguimos enxergar a concentração de p-values e nos outliers. Como esperado o teste rejeita a hipótese nula com mais frequência conforme o $n$ cresce. 

---

## Probabilidade a Posteriori

Foi simulado o *p-value* para diferentes valores de $n$, mas para a Probabilidade a Posteriori isso seria mais dificil, uma vez que nossa hipótese é precisa ($H_0 = 1/2$) e a priori é contínua ($\theta \sim Beta(a=1, b=1)$), sendo assim, a probabilidade de $\theta | Y = y = \sum x_i$ assumir qualquer valor é 0.

Uma das formas de calcular uma Probabilidade a Posteriori é usando a Priori de Jeffreys, que atribui uma probabilidade positiva para $\theta_0$.

```{r, echo=FALSE, warning=FALSE}
a=2; b=3
theta=c(seq(0,0.499,0.001),seq(0.501,1,0.001))
p=0.5
pprior = function(t){
  p*I(t>=0.5)+(1-p)*pbeta(t,a,b)*I(t!=0.5)
}
tibble(theta,Jeffreys_Prior=pprior(theta)) %>%
  ggplot()+
  geom_line(aes(x=theta,y=Jeffreys_Prior))+
  geom_point(aes(x=0.5,y=(1-p)*pbeta(0.5,a,b)))+
  geom_point(aes(x=0.5,y=(1-p)*pbeta(0.5,a,b)+p)) +
  theme_bw()
```


Desse modo, é possível calcular $P(\theta = 1/2 | X = x)$:

A distribuição preditiva com relação a priori $f_J$ é

$$
f_J(x)=\displaystyle p_0f(x|\theta_0)~\mathbb{I}(\theta=\theta_0)+ (1-p_0)\overbrace{\int_0^1f(x|\theta)f_\beta(\theta)~\mathbb{I}(\theta\neq\theta_0)d\theta}^{f(x)}
$$

$$
=\displaystyle p_0\binom{n}{x}{\theta}_0^x(1-\theta_0)^{n-x}~\mathbb{I}(\theta=\theta_0) + (1-p_0)\binom{n}{x}\dfrac{\beta(a+x,b+n-x)}{\beta(a,b)}~\mathbb{I}(\theta\neq\theta_0)
$$

De modo que a distribuição a posteriori é  dada de forma geral por:

$$
p_x = \frac{1}{1 + \frac{1 - p_0}{p_0} \frac{B(a+x, b+n-x)}{(1/2)^n B(a,b)}}
$$

Assumindo a priori de Jeffreys com a distribuição $Beta(1,1)$ para a hipótese alternativa, substituímos

Para o denominador

$$
B(1,1) = \frac{\Gamma(1)\Gamma(1)}{\Gamma(2)} = 1 
$$


Já o númerador:

$$
B(1+x, 1+n-x) = \frac{\Gamma(1+x)\Gamma(1+n-x)}{\Gamma(n+2)} = \frac{x!(n-x)!}{(n+1)!}
$$


Podemos expressar esse resultado utilizando o coeficiente binomial

$$
\frac{x!(n-x)!}{(n+1)!} = \frac{x!(n-x)!}{n!(n+1)} = \frac{1}{(n+1)\binom{n}{x}}
$$


Substituindo tudo isso na equação, obtemos a probabilidade a posteriori:

$$
p_x = \frac{1}{1 + \frac{1 - p_0}{p_0} \frac{\frac{1}{(n+1)\binom{n}{x}}}{(1/2)^n \cdot 1}}
$$

$$
p_x = \frac{1}{1 + \frac{1 - p_0}{p_0} \frac{2^n}{(n+1)\binom{n}{x}}}
$$

Como feito com o *p-value* é valido observar o comportamento da probabilidade a posteriori (sob $H_0$ e sob $H_1$) conforme $n$ cresce.

```{r grafico_posteriori, echo=FALSE, warning=FALSE}
calc_posteriori_H0 <- function(x, n, a = 1, b = 1, p0 = 0.5) {
  # ( (1 - p0) / p0 ) * ( Beta(a+x, b+n-x) / ( (1/2)^n * Beta(a,b) ) )
  
  # Usando ln pra não explodir
  log_termo <- log((1 - p0) / p0) + 
               lbeta(a + x, b + n - x) - 
               (n * log(0.5)) - 
               lbeta(a, b)

  px <- 1 / (1 + exp(log_termo))
  
  return(px)}

df_resultados <- data.frame()

set.seed(42)
for (n in n_valores) {
  # Sob H0 (theta = 0.5)
  x_h0 <- rbinom(m, size = n, prob = 0.5)
  post_h0 <- calc_posteriori_H0(x_h0, n)
  
  # Sob H1 (theta ~ Beta(1,1))
  theta_h1 <- rbeta(m, 1, 1)
  x_h1 <- rbinom(m, size = n, prob = theta_h1)
  post_h1 <- calc_posteriori_H0(x_h1, n)
  
  df_temp <- data.frame(
    n = n,
    posteriori = c(post_h0, post_h1),
    cenario = c(rep("Sob H0", m), rep("Sob H1", m))
  )
  df_resultados <- bind_rows(df_resultados, df_temp)}

df_resultados$n_factor <- factor(df_resultados$n, levels = n_valores)

ggplot(df_resultados, aes(x = n_factor, y = posteriori, fill = cenario)) +
  geom_boxplot(alpha = 0.7, outlier.size = 0.5, outlier.alpha = 0.3) +
  scale_fill_manual(values = c("Sob H0" = "blue", "Sob H1" = "deeppink")) +
  theme_minimal() +
  labs(
    title = "Probabilidade a Posteriori de H0 usando Jeffreys",
    subtitle = "Sob H0 vs Sob H1",
    x = "Tamanho da amostra (n)",
    y = "P(theta = 1/2 | X = x)",
    fill = "Cenário Simulado"
  ) +
  theme(legend.position = "bottom")
```


No gráfico acima, sob $H_0$ a mediana da probabilidade a posteriori começa ao redor de 0,6 ou 0,7 para $n$ pequeno, e vai aumentando até chegar próximo de 1, ou seja, quanto maior $n$ maior é a probabilidade de $\theta = 1/2$. Já sob $H_1$ os boxplot vão diminuindo até chegar próximo de 0. 

### Simulação dos Erros $\alpha$ e $\beta$ para a Probabilidade a Posteriori

Da mesma forma que fizemos com o *p-value*, podemos simular os erros ao utilizarmos a Probabilidade a Posteriori como regra de decisão. Nesse caso, rejeitamos $H_0$ quando $P(\theta = 1/2 \mid X = x) < 0,5$.

```{r erros_posteriori, echo=FALSE, warning=FALSE}
ns <- c(5, 10, 20, 40, 60, 80, 100, 200, 400, 600, 800, 1000)
m <- 10000

resultados_post_erros <- data.frame(n = ns, alpha = NA, beta = NA)

set.seed(42)
for(i in 1:length(ns)) {
  n_atual <- ns[i]
  
  # Alpha: simular sob H0 e ver quantos < 0.5
  y_h0 <- rbinom(m, size = n_atual, prob = 0.5)
  post_h0 <- calc_posteriori_H0(y_h0, n = n_atual)
  resultados_post_erros$alpha[i] <- mean(post_h0 < 0.5)
  
  # Beta: simular sob H1 e ver quantos >= 0.5
  theta_h1 <- rbeta(m, 1, 1)
  y_h1 <- rbinom(m, size = n_atual, prob = theta_h1)
  post_h1 <- calc_posteriori_H0(y_h1, n = n_atual)
  resultados_post_erros$beta[i] <- mean(post_h1 >= 0.5)}

ggplot(resultados_post_erros, aes(x = n)) +
  geom_line(aes(y = alpha, color = "alpha"), linewidth = 1.2) +
  geom_point(aes(y = alpha, color = "alpha"), size = 2) +
  geom_line(aes(y = beta, color = "beta"), linewidth = 1.2) +
  geom_point(aes(y = beta, color = "beta"), size = 2) +
  scale_color_manual(values = c("alpha" = "deeppink2", "beta" = "cyan3")) +
  scale_x_continuous(breaks = c(10, 100, 200, 400, 600, 800, 1000)) +
  labs(
    title = "Erros do Tipo I e II para a Probabilidade a Posteriori",
    x = "Tamanho da amostra (n)",
    y = "Taxa de Erro",
    color = "Erro"
  ) +
  theme_minimal(base_size = 13) +
  theme(legend.position = "top", plot.title = element_text(face = "bold"))
```

---

## Fator de Bayes

O Fator de Bayes $BF(x)$ é uma razão de chances que mostra o aumento de chance de $H_0$ ser mais plausível que $H_1$ após observar os dados.

$$
BF(x)
= \frac{f_0(x)}{f_1(x)}
= \frac{f(x \mid \Theta_0)}{f(x \mid \Theta_1)}
= \frac{\int_{\Theta} f(x \mid \theta)\, f(\theta \mid \Theta_0)\, d\theta}
       {\int_{\Theta} f(x \mid \theta)\, f(\theta \mid \Theta_1)\, d\theta}
= \frac{\int_{\Theta_0} f(x \mid \theta)\, dP_0(\theta)}
       {\int_{\Theta_1} f(x \mid \theta)\, dP_1(\theta)}
= \frac{E\!\left[f(x \mid \theta)\mid \theta \in \Theta_0\right]}
       {E\!\left[f(x \mid \theta)\mid \theta \in \Theta_1\right]}.
$$

Se $BF(x) < 1$ temos indicios de rejeitar $H_0$, $H_0$. Se $BF_{01} < 1$.

Uma das vantagens do $BF(x)$ é que ele é consistente, diferente do *p-value*, que conforme o tamanho da amostra $n$ cresce, ele rejeita $H_0$.

Da mesma forma como foi feito para o *p-value* e para o a Probabilidade a Posteriori, vamos simular dados sob $H_0$ ($\theta = 1/2$) e dados sob $H_1$ ($\theta \sim Beta(1,1)$) para vários tamanhos de amostra $n$ e construir um boxplot comparativo.

```{r fator_bayes, echo=FALSE, warning=FALSE}
fator_bayes_01 <- function(y, n) {
  log_bf <- lchoose(n, y) + log(n + 1) - n * log(2)
  return(exp(log_bf))}

tamanhos_n <- c(5, 10, 20, 40, 100, 200, 500)
m <- 1000 
resultados_bf <- data.frame()

for(n_atual in tamanhos_n) {
  
  y_h0 <- rbinom(m, size = n_atual, prob = 0.5)
  bf_h0 <- sapply(y_h0, fator_bayes_01, n = n_atual)
  
  theta_h1 <- rbeta(m, 1, 1) 
  y_h1 <- rbinom(m, size = n_atual, prob = theta_h1)
  bf_h1 <- sapply(y_h1, fator_bayes_01, n = n_atual)
  
  df_h0 <- data.frame(n = as.factor(n_atual), BF = bf_h0, Cenario = "Sob H0")
  df_h1 <- data.frame(n = as.factor(n_atual), BF = bf_h1, Cenario = "Sob H1")
  
  resultados_bf <- rbind(resultados_bf, df_h0, df_h1)}

ggplot(resultados_bf, aes(x = n, y = BF, fill = Cenario)) +
  geom_boxplot(outlier.size = 0.5, outlier.alpha = 0.4, alpha = 0.8) +
  geom_hline(yintercept = 1, linetype = "dashed", color = "black", linewidth = 1) +
  scale_y_log10(
    breaks = trans_breaks("log10", function(x) 10^x),
    labels = trans_format("log10", math_format(10^.x))) +
  coord_cartesian(ylim = c(1e-8, 1e2)) + 
  scale_fill_manual(values = c("Sob H0" = "royalblue", "Sob H1" = "hotpink")) +
  labs(
    title = "Comportamento do Fator de Bayes",
    x = "Tamanho da amostra (n)",
    y = "Fator de Bayes a favor de H0\n(escala log)" ) +
  theme_minimal(base_size = 12) + 
  theme(
    legend.position = "top",
    plot.title = element_text(face = "bold", size = 14),
    panel.grid.minor = element_blank(),
    plot.margin = margin(t = 10, r = 10, b = 10, l = 15))
```

Sob $H_0$ (em azul) é possível ver que, à medida que $n$ cresce, as caixas ficam acima da linha pontilhada, ou seja, $BF(x) > 1$. Desse modo, conseguimos ver que o Fator de Bayes acumula evidências a favor da hipótese nula quando ela é verdadeira.

Sob $H_1$ (em rosa), as caixas correspondentes à hipótese alternativa vão despencar para baixo da linha pontilhada ($BF(x) < 1$) conforme $n$ cresce, mostrando que o modelo rapidamente descarta $H_0$ quando os dados vêm de $\theta \neq 1/2$.

A linha tracejada no eixo y representa $BF = 1$, o ponto de neutralidade empírica entre as hipóteses.

No gráfico acima conseguimos ver a consistência do Fator de Bayes, conforme $n$ cresce. Sob $H_0$ (boxplot azul), $\theta = 1/2$, é possível ver que, ara amostras maiores, o $FB(x)$ cresce progressivamente, acumulando forte evidência a favor de $H_0$. Sob $H_1$ (boxplot rosa), $\theta \neq 1/2$, $BF$ decai para valores próximos a zero, indicando forte apoio a $H_1$.

---

## Razão de Verossimilhança Generalizada (RVG)

A RVG ($\lambda(\mathbf{x})$) é definida por

$$
\lambda(\mathbf{x}) = \frac{\sup_{\Theta_0} V_x(\theta)}{\sup_\Theta V_x(\theta)}
$$

Para o modelo Binomial com $H_0: \theta = 1/2$:

- **Numerador ($\sup_{\Theta_0} V_x(\theta)$):** A verossimilhança calculada em $\theta_0 = 1/2$, que é $(1/2)^n$.

- **Denominador ($\sup_\Theta V_x(\theta)$):** A verossimilhança calculada no Estimador de Máxima Verossimilhança (EMV) $\hat{\theta}_{MV} = y/n$, que resulta em $(y/n)^y (1 - y/n)^{n-y}$.

Portanto, a estatística da RVG é dada por:

$$
\lambda(y) = \frac{(1/2)^n}{\left(\frac{y}{n}\right)^y \left(1 - \frac{y}{n}\right)^{n-y}}
$$


```{r rvg_simulacao, echo=FALSE, warning=FALSE}
# RVG
rvg_binom <- function(y, n) {
  # Evitar problemas numéricos quando y = 0 ou y = n (pois 0^0 = 1)
  theta_mv <- y / n
  
  # Log da verossimilhança no EMV (denominador)
  log_L_max <- ifelse(y == 0 | y == n, 0, y * log(theta_mv) + (n - y) * log(1 - theta_mv))
  
  # Log da verossimilhança sob H0 (numerador)
  log_L_H0 <- n * log(0.5)
  
  # RVG = exp(log_L_H0 - log_L_max)
  lambda <- exp(log_L_H0 - log_L_max)
  return(lambda)
}

tamanhos_n <- c(5, 10, 20, 40, 100, 200, 500)
m <- 1000 
resultados_rvg <- data.frame()

set.seed(42)
for(n_atual in tamanhos_n) {
  
  y_h0 <- rbinom(m, size = n_atual, prob = 0.5)
  rvg_h0 <- sapply(y_h0, rvg_binom, n = n_atual)

  theta_h1 <- rbeta(m, 1, 1)
  y_h1 <- rbinom(m, size = n_atual, prob = theta_h1)
  rvg_h1 <- sapply(y_h1, rvg_binom, n = n_atual)
  
  df_h0 <- data.frame(n = as.factor(n_atual), RVG = rvg_h0, Cenario = "Sob H0")
  df_h1 <- data.frame(n = as.factor(n_atual), RVG = rvg_h1, Cenario = "Sob H1")
  
  resultados_rvg <- bind_rows(resultados_rvg, df_h0, df_h1)
}

ggplot(resultados_rvg, aes(x = n, y = RVG, fill = Cenario)) +
  geom_boxplot(alpha = 0.7, outlier.size = 0.5, outlier.alpha = 0.3) +
  scale_fill_manual(values = c("Sob H0" = "darkturquoise", "Sob H1" = "deeppink")) +
  scale_y_continuous(limits = c(0, 1)) +
  labs(
    title = "Razão de Verossimilhança Generalizada",
    x = "Tamanho da amostra (n)",
    y = expression(lambda(x)),
    fill = ""
  ) +
  theme_minimal(base_size = 12) +
  theme(legend.position = "bottom", plot.title = element_text(face = "bold"))
```

No gráfico acima podemos ver a distribuição de $\lambda(\mathbf{x})$, para diferentes tamanhos amostrais ($n$), comparando o comportamento do teste sob a hipótese nula ($H_0 : \theta = 1/2$) e sob a hipótese alternativa ($H_1 : \theta \sim \text{Beta}(1,1)$).

Temos que, a RVG $\in (0, 1]$. Valores de $\lambda(\mathbf{x})$ próximos de $1$ indicam que o máximo da função de verossimilhança sob $H_0$ está muito próximo do máximo global da verossimilhança, ou seja, o EMV está próximo de $\theta_0 = 1/2$, indicando que não devemos rejeitar $H_0$. 

Já valores de $\lambda(\mathbf{x})$ próximos de $0$ indicam que os dados observados são muito menos prováveis sob $H_0$, nos fazendo acreditar que devemos rejeitar $H_0$.


