---
title: "Simulação - p-value"
format: pdf
---

Seja 

$$
X_i | \theta \sim Ber(\theta)
$$

E nossa priori é

$$
\theta \sim Beta(a=1, b=1)
$$
Desse modo $Y = \sum X_i$ é estatística suficiente.

Queremos testar,

$$H_0 : \theta = 1/2$$

$$H_1 = \theta \neq 1/2$$

Para isso, simularemos $m$ pares de $( \textbf{X}, \theta)$, ou seja, $( \textbf{X}, \theta)_j$, com $j=1, \cdots, m$ e calcularemos o *p-value*.

---

Sabemos que o *p-value* mede o quão extremo o valor observado de $Y= \sum X_i$ é sob $H_0$.

Perceba que, sob $H_0$, $\theta = 1/2$, ou seja,

$$
Y | \theta \sim Bin(n, 1/2)
$$

Então, depois de observar $y_j$, $j=1, \cdots, m$, queremos calcular

$$
p(y) = \begin{cases}
P(Y \geq y | \theta = 1/2), &  y > n/2 \\
P(Y \leq y | \theta = 1/2), & y < n/2 \\
1, & y = n/2
\end{cases}
$$

Faremos $m=1000$ simulações.

```{r}
# Parâmetros

n <- 20      # tamanho da amostra
m <- 10000    # número de simulações

p_valor <- function(y, n){
  if(y > n/2){
    # P(Y >= y | theta = 1/2)
    p <- 2*(1 - pbinom(y - 1, size = n, prob = 1/2))
  } else if(y < n/2){
    # P(Y <= y | theta = 1/2)
    p <- 2*(pbinom(y, size = n, prob = 1/2))
  } else {
    p <- 1
  }
  return(p)}

# Simulação sob H0

# y1, ..., ym ~ Bin(n, 1/2)
y <- rbinom(m, size = n, prob = 1/2)

# Calcula p(y1), ..., p(ym)
pvals <- sapply(y, p_valor, n = n)

head(y)
head(pvals)
hist(pvals)
```

---

## $\alpha$: erro tipo I

O erro do tipo I acontece quando rejeitamos a hipótese nula, quando $H_0$ é verdadeira. Ou seja, $\alpha = P(\text{rejeitar } H_0 | \theta_0)$

```{r}
alpha <- mean(I(pvals<=0.05))
```

---

## $\beta$: erro tipo II

O erro do tipo II acontece quando não rejeitamos a hipótese nula, quando $H_0$ é falsa.

Para calcular o nosso erro do tipo II, precisamos simular o nosso $\theta \in \Theta_A$ e a partir disso calcular o nosso $\beta$:

```{r}
# Fora de H0
a=b=1
theta <- rbeta(m, a, b) # simular m vezes priori beta

# Simular Y | theta
y1 <- rbinom(m, n, theta)

# excluir theta==0.5
y1 <- y1[theta!=0.5]
theta1 <- theta[theta!=0.5]
m1 <- length(y1)
pvals1 <- sapply(y1, p_valor, n = n)

beta <- mean(I(pvals1>0.05))
```


