---
title: "Modelo Uniforme-Pareto"
format: html
---

## Introdução

Queremos analisar o comportamento de diferentes estatísticas de teste em um cenário onde o domínio da v.a depende do parâmetro desconhecido $\theta$. Para isso, usaremos a distribuição Uniforme $U(0, \theta)$.

---

## Definindo o modelo

Seja $X_1, \dots, X_n$ v.a.c.i.i.d. tal que $X_i|\theta \sim \text{Uniforme}(0, \theta)$. A densidade é $f(x|\theta) = 1/\theta$ para $0 \le x \le \theta$. Vamos fixar o tamnho da amostra em $n=8$.

Nesse caso, a estatística suficiente para $\theta$ é o máximo valor observado:

$$
T(\mathbf{x}) = \max(X_1, \dots, X_n)
$$
Ou seja, o parâmetro $\theta$ deve ser necessariamente maior ou igual ao maior valor observado ($\theta \ge T(\mathbf{x})$). 

Suponha que a priori para o limite da Uniforme tenha uma distribuição Pareto. Também fixaremos seus parâmetros: $\theta \sim \text{Pareto}(\alpha=3, x_m=10)$. Para $\theta \ge 10$ sua f.d.p. é:

$$
\pi(\theta) = \frac{\alpha x_m^\alpha}{\theta^{\alpha+1}}
$$

Consequentemente, a distribuição a posteriori também é uma Pareto, com parâmetros: $\alpha_{post} = \alpha + n = 3 + 8 = 11$ e $x_{m, post} = \max(x_m, T(\mathbf{x})) = \max(10, \max(X_i))$

Ou seja, $\theta | \mathbf{x} \sim \text{Pareto}(11, \max(10, x))$.

---

## Teste de Hipótese

Deseja-se testar:

$$
H_0: \theta = 15 \quad \text{vs} \quad H_1: \theta \neq 15
$$

Diferente das distribuições anteriores, a verossimilhança da Uniforme cai para zero abruptamente. Se o máximo observado for maior que 15 ($x > 15$), a hipótese nula é impossível. Neste caso, RVG, p-valor e e-valor devem ser zero.  sequência de estudo variará de 10 (mínimo da priori) até 16, para visualizar essa "queda no abismo" quando $x$ cruza o valor 15.

Vamos estudar o comportamento das estatísticas de teste para uma sequência de valores $x$ (máximo), variando de 10 (mínimo da priori) a 16, $x \in \{10, \cdots, 16 \}$.

Para cada um desses valores possíveis de $x$, vamos calcular (e depois comparar) quatro medidas de estatística de teste:

**1. RVG (Razão de Verossimilhança Generalizada) - $\lambda(x)$:** que é baseada na razão entre o supremo da verossimilhança sob $H_0$ e sob todo o espaço paramétrico.

$$
\lambda (x) = \frac{\displaystyle \sup_{\theta \in \Theta_0} f(x|\theta)}{\displaystyle \sup_{\theta \in \Theta} f(x|\theta)}
$$

**2. p-value:** é a probabilidade, sob $H_0$, de obter uma estatística de teste tão ou mais extrema que a observada.

$$
\sup_{\theta \in \Theta_0} P(X: \lambda(\mathbf{X} \leq \lambda(x)| \theta)
$$

**3. Probabilidade a Posteriori ($P(\theta \in \Theta_0|\mathbf{x})$):** A probabilidade direta da hipótese nula ser verdadeira dado os dados. 

**4. e-value:**

$$
Ev(\Theta_0 | x) = 1 - P(\theta \in T_x | x)
$$

Com

$$
 T_x = \{ \theta : f(\theta | \mathbf{x} \geq
\sup_{\theta \in \Theta_0} f(\theta | x) \}
$$

Ao final, depois de mostrar a parte computacional (como calcular cada valor no R), mostraremos a evolução dessas medidas graficamente, ou seja, como cada abordagem reage a variação da nossa estatística suficiente,

--- 

Definindo os nossos parâmetros:

```{r parametros, eval = FALSE}
n <- 8
theta_H0 <- 15
x_seq <- seq(10, 16, by = 0.5)

alpha_priori <- 2
beta_priori  <- 1

alpha_post <- alpha_priori + n       
beta_post  <- max(beta_priori, max_x)
```

---

## RVG

Nesse caso, a Estimativa de Máxima Verossimilhança (EMV) é $\hat{\theta} = x$ (máximo da amostra).

A razão de verossimilhança é calculada por:

$$
\lambda (x) = \frac{\displaystyle \sup_{\theta \in \Theta_0} f(x|\theta)}{\displaystyle \sup_{\theta \in \Theta} f(x|\theta)}
$$

Onde:

- Denominador é o máximo de $\Theta$, dado em $\frac{1}{x^n}$.

- Numerador é o máximo de $\Theta_0$. Como a hipótese nula é $\theta=15$, temos duas opções:

**1 - ($x \le 15$):** O valor 15 é possível. A verossimilhança é $V(15) = 1/15^n$.

**2 - ($x > 15$):** O valor 15 tornou-se impossível, então a verossimilhança é $0$.

Temos então:

$$
\lambda(x) = \frac{L(15)}{L(x)} = \frac{1/15^n}{1/x^n} = \left( \frac{x}{15} \right)^n
$$

Como temos $n=8$:

$$
\lambda(x) = \begin{cases} 
\left( \frac{x}{15} \right)^8 & \text{se } x \le 15 \\
0 & \text{se } x > 15 
\end{cases}
$$

---

## p-valor

O p-valor avalia a probabilidade de observar um valor máximo ($x_{max}$) tão ou mais "extremo" que o da sua amostra, assumindo que $\theta = 15$.

Se o $x_{max} \le 15$ a probabilidade de que todos os 8 elementos da amostra sejam menores ou iguais a um valor $x$ é:

$$
P(X_{max} \le x) = \left( \frac{x}{15} \right)^n
$$

Já se algum valor na amostra for maior que 15, a probabilidade disso acontecer sob a hipótese nula ($\theta=15$) é zero. Logo, o p-valor é 0.


```{r p_val, eval = FALSE}
pval <- function(x_max, n, theta_0) {

  if (x_max > theta_0) {
    return(0)} 

  prob_acumulada <- (x_max / theta_0)^n
  p_val <- 2 * min(prob_acumulada, 1 - prob_acumulada)
  return(min(p_val, 1))}
```

---

## Probabilidade a posteriori

Como nosso $H_0$ é exatamente igual a 15, a probabilidade de uma Pareto ser exatamente 15 é 0 (porque temos uma v.a contínua).

```{r post, eval = FALSE}
post_pontual <- function() {
  return(0)}
```

---

## e-valor

Queremos calcular:

$$
\text{e-valor} = 1 - P(\theta \in T(x) | x) 
$$


```{r e_val, eval = FALSE}
if (theta_0 < beta_post) {
  e_valor <- 0} 
else {
  e_valor <- (beta_post / theta_0) ^ alpha_post}
```

---

## Gráficos

```{r dados, echo = FALSE, warning = FALSE}
library(ggplot2)
library(patchwork)

n <- 8
theta_0 <- 15        
xm_prior <- 10        
alpha_prior <- 3      
x_seq <- seq(from = 10, to = 16, by = 0.2)


resultados <- data.frame(
  x = x_seq,
  RVG = NA,
  p_valor = NA,
  Posteriori = NA,
  e_valor = NA)

for (i in 1:length(x_seq)) {
  x_loop <- x_seq[i]
  
  # RVG 
  lik_global <- (x_loop)^(-n)

  if (x_loop > theta_0) {
    resultados$RVG[i] <- 0} 
  else {
    lik_H0 <- (theta_0)^(-n)
    resultados$RVG[i] <- lik_H0 / lik_global}
  
  # p-valor
  
  if (x_loop > theta_0) {
    resultados$p_valor[i] <- 0} 
  else {
    prob_acumulada <- (x_loop / theta_0)^n
    resultados$p_valor[i] <- 2 * min(prob_acumulada, 1 - prob_acumulada)}
  
  # Posteriori
  resultados$Posteriori[i] <- 0
  
  # e-valor 
  alpha_post <- alpha_prior + n   
  xm_post <- max(xm_prior, x_loop) 
  
  if (x_loop > theta_0) {
    resultados$e_valor[i] <- 0} 
  else {
    prob_cauda_15 <- (xm_post / theta_0)^alpha_post
    resultados$e_valor[i] <- prob_cauda_15}}
```


```{r graf, echo = FALSE, warning = FALSE}
tema <- theme_bw() + theme(panel.grid.minor = element_blank())

# Gráfico 1: RVG
g1 <- ggplot(resultados, aes(x=x, y=RVG)) + 
  geom_line(color="blue", size=1) + geom_point(size=1) +
  labs(title="RVG", y=expression(lambda(x))) + tema

# Gráfico 2: p-valor
g2 <- ggplot(resultados, aes(x=x, y=p_valor)) + 
  geom_line(color="deeppink", size=1) + geom_point(size=1) +
  geom_hline(yintercept=0.05, linetype="dashed", color="gray") +
  labs(title="p-valor", y="p-valor") + tema

# Gráfico 3: Posteriori
g3 <- ggplot(resultados, aes(x=x, y=Posteriori)) + 
  geom_line(color="green4", size=1) + geom_point(size=1) +
  labs(title="Posteriori (H0 Pontual)", y="P(H0|x)") + tema

# Gráfico 4: e-valor
g4 <- ggplot(resultados, aes(x=x, y=e_valor)) + 
  geom_line(color="purple", size=1) + geom_point(size=1) +
  labs(title="e-valor (FBST)", y="ev(H0|x)") + tema

(g1 + g2) / (g3 + g4)
```

O RVG, o p-valor e o e-valor possuem uma forma parecida, a medida aumenta conforme o dado observado ($x$) se aproxima de 15, atingindo o máximo em $x=15$. Assim que $x > 15$, ela cai para 0.

```{r graf_5, echo = FALSE, warning = FALSE}
# Gráfico 5: Dispersão p-valor vs e-valor 
g5 <- ggplot(resultados, aes(x=p_valor, y=e_valor)) +
  geom_point(size=3, color = "black") + 
  geom_abline(slope=1, intercept=0, linetype="dashed", color = "gray", size=1) + 
  labs(title="p-valor vs e-valor", subtitle="Modelo Uniforme-Pareto") + tema

print(g5)
```

A maioria dos pontos está abaixo da linha pontilhada ($y=x$), com isso, podemos ver que, nesse caso, o e-valor tende a ser menor que o p-valor. Para uma mesma amostra, o e-valor diz que há menos evidência a favor de $H_0$ do que o p-valor sugere. Mas, apesar da diferença, quando o p-valor sobre, o e-valor também sobe.
